【裁判字號】    95,訴,1491
【裁判日期】    970306
【裁判案由】    營利事業所得稅
【裁判全文】
臺北高等行政法院判決
                                     95年度訴字第01491號
                              .
原      告  華碩電腦股份有限公司
代  表  人  甲○○
訴訟代理人  張芷  會計師
            傅祖聲  律師
            陳素芬  律師
被      告  財政部臺北市國稅局
代  表  人  凌忠嫄（局長）住同上
訴訟代理人  丙○○
            丁○○
            乙○○
上列當事人間因營利事業所得稅事件，原告不服財政部中華民國
95 年3月7日台財訴字第09400322630號訴願決定，提起行政訴訟
。本院判決如下：
    主  文
訴願決定及原處分（即復查決定）關於否准原告列報86年度營利
事業所得稅免稅所得新台幣陸億捌仟柒佰陸拾伍萬陸仟肆佰玖拾
壹（687,656,491 ）元部分均撤銷。
訴訟費用由被告負擔。
    事  實
一、事實概要：
    緣原告民國（下同）86年度營利事業所得稅結算申報，自行
    列報營業成本為新台幣（下同）14,769,914,875元、合於獎
    勵類目及標準免稅所得6,013,888,945 元及抵減稅額
    130,993,506 元。被告機關初查以其合於促進產業升級條例
    （下稱促產條例）規定之第3 次增資擴展核准免稅設備，於
    增資擴展完成日前已投入量產為由，乃增列折舊25,799,502
    元，並重行計算第1 、2 、3 次增資擴展（下稱1 增、2 增
    、3 增）核准免稅設備所生免稅所得僅為2,534,973,662 元
    及抵減稅額為102,119,667 元，核定原告86年度全年課稅所
    得額為4,245, 072,336元，補徵稅額768,023,315 元。原告
    不服，就營業成本、合於獎勵類目及標準免稅所得與依促產
    條例規定之86年度准予抵減稅額3 項，申請復查結果，除獲
    准追認免稅所得1,023,533, 409元，變更核定免稅所得為
    3,558,507,071 元外，其餘復查駁回。原告猶表不服，續就
    合於獎勵類目及標準免稅所得及依促產條例規定之86年度准
    予抵減稅額2 項，向財政部提起訴願，惟遭決定駁回，遂向
    本院提起行政訴訟，並於訴訟中減縮聲明。
二、兩造聲明：
  (一)原告聲明求為判決：
    1.訴願決定及原處分否准列報免稅所得新台幣687,656,491元
      部分均撤銷。
    2.訴訟費用由被告負擔。
  (二)被告聲明求為判決：
    1.請判決駁回原告之訴。
    2.訴訟費用由原告負擔。
三、兩造之爭點：
  (一)原告主張之理由：
    1.本件原告依獎勵投資條例第6條第1項第1款暨修正前促進
      產業升級條例（下稱產升條例）第8條之1規定，依法享有
      免徵營利事業所得稅之稅捐減免。查原告係為製造各種電
      腦及相關產品之生產事業，經申請81年度增資擴展生產電
      腦主機板及電腦主機板附加卡連續四年內新增所得部分，
      免徵營利事業所得稅，核准適用免稅期間為82年12月28日
      至86年12月27日；另原告85年度第2 次增資擴展前已申請
      就生產電腦主機板及電腦主機板附加卡連續五年內新增所
      得部分，免徵營利事業所得稅，核准適用之免稅期間為85
      年11月30日至90年11月29日。而原告於86年度增資用以擴
      充設備時，另同按前揭產升條例第八條之一規定，申請就
      86年度第3次增資擴展生產電腦主機板及電腦主機板附加
      卡連續五年內新增所得部分，免徵營利事業所得稅，適用
      之免稅期間為86年12月31日至91年12月30日。因本件原告
      於86年度同時有第1次、第2次及第3次增資擴展計畫，且
      分別適用「獎勵投資條例」及「產升條例」之不同免稅獎
      勵，故原告於計算86年度之免稅所得額時，準依財政部77
      年5月18日台財稅第770656151號函（下稱77年函釋）所附
      「獎勵投資條例第六條免徵營利事業所得稅之計算公式」
      （下稱「獎勵投資條例免稅所得計算公式」）及87年10月
      7日台財稅第871967679號函所附「免徵營利事業所得稅之
      計算公式」（下稱「重要科技事業免稅所得計算公式」）
      規定，據以計算分屬第1次、第2次及第3次增資擴展免稅
      所得，允先陳明。又按「3.增資擴展新增設備，生產設備
      非全部受獎勵，免稅產品部分委託加工者：（1）增資擴
      展後免稅產品銷貨量－增資擴展前一年度免稅產品銷貨量
      ＝新增免稅產品銷貨量（2）新增免稅產品銷貨量×〔增
      資擴展受獎勵生產設備之生產能力（或成本金額）÷增資
      擴展受獎勵生產設備與非受獎勵生產設備之生產能力（或
      成本金額）〕×〔1－（免稅產品委託加工成本÷委託加
      工免稅產品之總製造成本）〕＝新增合於獎勵免稅產品銷
      貨量（3）新增合於獎勵免稅產品銷貨量×〔增資擴展後
      免稅產品銷貨收入淨額÷增資擴展後免稅產品銷貨量〕＝
      新增合於獎勵免稅產品銷貨收入金額（4）〔全部所得額
      －各項免計所得額－與合於獎勵免稅產品銷貨（業務）無
      關之（非營業收入－非營業損失）〕×〔新增合於獎勵免
      稅產品銷貨（業務）收入金額÷全部產品銷貨（業務）收
      入淨額〕＝新增免稅所得額」為「獎勵投資條例免稅計算
      公式」所明定。另按「屬新投資創立或增資擴展之重要科
      技事業經核准免徵營利事業所得稅者，得就前揭重要投資
      事業之公式（增加銷貨量觀念）或下列公式（全部機器設
      備比觀念）擇一計算其免稅所得。全部機器設備比計算公
      式：（二）符合經核准並完成之投資計畫之產品（勞務）
      部分委託加工者。1.符合投資計畫之產品銷貨（勞務）收
      入淨額×〔經核准並完成投資計畫全新設備清單總金額÷
      （經核准並完成投資計畫全新設備清單總金額＋經核准並
      完成投資計畫全新設備清單以外之機器及設備總金額＋租
      （借）機器設備等出租（借）人之取得成本〕×〔１－（
      投資計畫之產品（勞務）委託加工成本÷投資計畫之產品
      （勞務）總製造成本）〕＝新增符合投資計畫之產品銷貨
      （勞務）收入淨額。2.〔全年所得額－免納或停徵所得稅
      之所得額－（非營業收入－非營業損失）〕×（新增符合
      投資計畫之產品銷貨（勞務）收入淨額÷全部產品銷貨（
      勞務）收入淨額）＝新增免稅所得額」為「重要科技事業
      免稅所得計算公式」所明定。
    2.準此，原告於計算86年度免稅銷貨收入時，因該年度同時
      有第1次、第2次及第3次增資擴展計畫分別適用「獎勵投
      資條例」及「產升條例」之免稅獎勵，其中有關第1次增
      資擴展計畫免稅所得之計算所適用「獎勵投資條例免稅計
      算公式」，需比較增資擴展前一年度免稅產品銷貨量後以
      計算新增免稅產品銷貨量及免稅所得，而第2次及第3次增
      資擴展計畫免稅所得計算所據之「重要科技事業免稅所得
      計算公式」，得採增加銷貨量方式或全部機器設備比方式
      擇一計算其免稅所得。準此，原告於計算86 年度計算免
      稅所得時，除第1次增資擴展投資計畫採用增加銷貨量方
      式計算外，第2次及第3次增資擴展投資計畫則依「重要科
      技事業免稅所得計算公式」之註十一：「重要科技事業屬
      製造業部分，無法獨立計算免稅所得者，得就重要投資事
      業免稅所得計算公式（即增資擴展新增免稅所得之計算採
      用增加銷貨量觀念）或全部機器設備比觀念之公式擇一計
      算，既經擇定，在該次依投資計畫核准免稅期間內不得變
      更」之規定，擇用全部機器設備比觀念之公式計算免稅所
      得，惟被告於核算原告86年度營利事業所得稅結算申報案
      之受獎勵之免稅所得時，逕認本件第1次、第2次及第3次
      增資擴展計畫於計算免稅所得時，應同按前開87年函釋「
      重要科技事業免稅所得計算公式」之規定，以全部機器設
      備比之公式計算免稅所得，且被告於計算全部機器設備比
      時，逕認第3次增資擴展投資計畫核准免稅設備自購入或
      進口日期（86年3月31日至86年12月30日)即認定應可開始
      量產為由，以第3次增資計畫機器設備進口或購入日至投
      資計畫完成日之期間，視為非適用免稅獎勵之機器設備而
      重新計算免稅機器設備比率，進而調減免稅機器設備比率
      以計算免稅所得，是本件被告就該3次投資計劃併按全部
      機器設備方式計算免稅所得時，刻意忽略第3次投資計劃
      購置機器設備必須耗費一定之安裝時程，置原告提出之事
      證於不顧，又未能善盡稽徵機關調查義務之情形下，仍執
      原告未能證明所購機器設備未於完成日有所使用為由，作
      出對不利之處分，於法難謂有合。申經復查，被告更按原
      告所主張第1次增資擴展計畫以新增銷貨量方式，另第2次
      及第3次增資擴展計畫以全部機器設備方式，惟仍以原告
      未能證明本件第3次投資計畫所購之機器設備未於取得日
      至完成日有所使用為理由，除仍執未准變更原核定之機器
      設備比率外，是被告在不否認本件86年度第1次、第2次及
      第3次增資擴展計畫准予分別適用「獎勵投資條例免稅計
      算公式」及「重要科技事業免稅所得計算公式」計算免稅
      所得之情形下，以本件合於獎勵類目免稅所得變更核定為
      3,558, 507,071元，有追認免稅所得1,023,533,409元，
      惟被告機關計算第2次及3次增資擴展計畫之機器設備比率
      仍有違誤，訴願機關亦遞予維持，實難令人甘服。
    3.本件原告第3次增資擴展計畫所購機器設備開始提供服務
      日期，依法律規定即為投資計畫完成日期；被告捨法律已
      有之明文而任意推求，顯違法定主義及依法行政原則：
      (1)按憲法第19條之規定，人民有依法律納稅之義務。所謂
        依法律納稅，係指人民有依法律所定要件負繳納稅捐之
        義務或享減免繳納之優惠而言，此參照鈞院大法官會議
        於釋字第496號解釋：「係指人民有依法律所定之納稅
        主體、稅目、稅率、納稅方法及稅捐減免等項目，負繳
        納稅捐之義務或享受減免稅捐之優惠而言。涉及租稅事
        項之法律，其解釋應本於租稅法律主義之精神，依各該
        法律之立法目的，衡酌經濟上之意義及實質課稅之公平
        原則為之，業經本院釋字第420號解釋在案。主管機關
        雖得基於職權，就稅捐法律之執行為必要之釋示，惟須
        符合首開意旨，乃屬當然。」即闡明斯旨。是財政部基
        於職權為所得稅稽徵事務所發布之行政命令，只要不逾
        越法律規定，即無牴觸憲法，可以發生對外拘束力，此
        在鈞院大法官會議釋字第287號：「行政主管機關就行
        政法規所為之釋示，係闡明法規之原意，固應自法規生
        效之日起有其適用。惟在後之釋示如與在前之釋示不一
        致時，在前之釋示並非當然錯誤，於後釋示發布前，依
        前釋示所為之行政處分已確定者，除前釋示確有違法之
        情形外，為維持法律秩序之安定，應不受後釋示之影響
        。」對行政解釋原則上自法規生效之日起適用亦有解釋
        。又中央法規標準法第11條規定「下級機關訂定之命令
        ，不得牴觸上級機關之命令」，足見下級機關所為之行
        政處分，不能逾越上級機關之命令，亦不能增加上級機
        關命令所無之限制，否則即造成逾越法之範圍，乃法理
        所當然。
      (2)次按「前項選擇適用免徵營利事業所得稅者，依下列規
        定辦理：一、屬新投資創立者，自其產品開始銷售之日
        或開始提供勞務之日起，連續5年內免徵營利事業所得
        稅。二、屬增資擴展者，自新增設備開始作業或開始提
        供勞務之日起，連續5年內就其新增所得，免徵營利事
        業所得稅。但以增資擴建獨立生產或服務單位或擴充主
        要生產或服務設備為限。」為修正前產升條例第8條之1
        所規定。至所稱「新增設備開始作業或開始提供勞務之
        日起」，則應依修正前產升條例施行細則第19條之規定
        ：「本條例第8條之1第2項第2款所稱新增設備開始作業
        或開始提供勞務之日，指重要科技事業或重要投資事業
        投資計畫完成之日期」予以認定。準此，本件原告第3
        次增資擴展計畫，既已取得台灣省政府建設廳及台北市
        政府建設局核發完成之證明，准予投資計畫於86年12月
        30日完成，即足堪證明本件第3次新增機器設備開始作
        業或開始提供勞務之日期即投資計畫完成日，且投資計
        畫之完成應係指新增設備業已安裝完成並得開始作業或
        開始提供勞務，倘新增設備已購入惟尚未安裝及未投入
        量產，且投資計畫亦尚未完成，本不應有併入非免稅設
        備計算問題，此觀念亦為訴願決定所認同，惟被告及訴
        願決定機關仍捨法律已有之明文而任意推求，顯違租稅
        法定主義及依法行政原則，應予撤銷。
    4.不爭執事項：
      (1)對於原告系爭86年度投資計畫產品之生產，為不能獨立
        計算、且有部分委託加工。原告此案有關免徵營利事業
        所得稅之計算，1增部分，兩造同意以財政部91年5月20
        日台財稅字第910451619號函（下稱財政部91年函釋）
        修正發布之獎勵投資條例第6條免徵營利事業所得稅計
        算公式第二點第（一）項增資擴展設備新增所得：3.「
        增資擴展新增設備，生產設備非全部受獎勵，免稅產品
        部分委託加工者」規定；2增及3增部分，兩造同意以財
        政部91年5月20日台財稅第910451619號函釋（附件13，
        下稱「財政部91年函釋」）修正發布之促進產業升級條
        例第8條之1免徵營利事業所得稅之計算公式中第貳點、
        二、不能獨立計算規定中（二）「符合經核准並完成之
        投資計畫之產品（勞務）部分委託加工者」之規定計算
        免稅所得（下稱「本件計算公式」，內容詳請見下述）
        。
      (2)依本件計算公式，對於原告系爭2增及3增因不能獨立計
        算所得之增資擴展免徵營所稅者，得從就「增加銷貨量
        觀念」公式及「全部機器設備比觀念」公式，擇一計算
        免稅所得，但一經擇定後即不得改變，原告乃擇定以「
        全部機器設備比觀念」公式計算（下稱「設備比公式」
        ），此亦經被告機關同意，且不爭執。
      (3)系爭86年度中，原告86年度第3增資購入之各項設備係
        於86年3月起陸續購入，而該次增資係於86年12月31日
        方申報計畫完成。依本件計算公式規定之意旨，原告3
        增購入之各項免稅設備，若於計畫完成日前即有生產產
        品者，因3增尚未開始適用免稅，故3增設備對於計算2
        增免稅設備比例時，係屬非免稅設備，因此，於計算2
        增免稅設備比例時，應自其開始投入生產之時間比例，
        計入設備比分母中之非免稅設備金額。
      (4)本件兩造對於1增及3增免稅銷貨收入之計算方式並不爭
        執，謹列示如附件A。
    5.本案爭點：原告第3次增資（簡稱「3增」）所購置之機器
      設備是否於個別機器設備進口日後即得以投入生產？依被
      告機關於96年2月12日提出之行政訴訟答辯狀（財北國稅
      法一字第0960215246號函）觀之，本案主要之爭點在於：
      (1)被告機關主張：「是被告以系爭『3增』免稅設備
        706,929,757元，開始完成日雖訂於86年12月31日，惟
        86年3月31日至86年12月30日已陸續取得使用為由，按
        日加權平均計算非免稅設備之使用金額206,546,983元
        ，列入免稅設備比率之分母核計免稅所得，核無不符。
        」（請參被告行政訴訟答辯狀第23頁第7-12行）。
      (2)原告則係主張：3增免稅設備中，設備到廠後需經過相
        當時日之驗收與安裝，且其中SMT生產線需全線設備到
        齊，方可能投入生產，因此，被告機關以個別機器設備
        入廠後即得投入生產為由，重新計算免稅設備比率之分
        母，顯屬違誤。由上可知，本案事實之爭執關鍵仍在於
        ：原告86年度3增所購置設備，是否得於增資擴展計畫
        完成日（86年12月31日）前即得投入生產？就此，原告
        已於96年2月13日庭呈行政訴訟補充理由狀說明原告3增
        所購置SMT設備之驗收過程及其使用運作方式，敬請鈞
        院卓參。
      本件兩造間之爭執在於：於計算2增免稅設備比例時，對
      於3增設備，究應於個別機器設備購入或進口日起即開始
      計入設備比公式之分母，亦或是於得投入生產日方開始計
      入？如為後者，則原告3增購入之各項設備，何時以得投
      入生產？被告於原核定時係認定：原告第3次增資購入之
      各項設備，應於個別項目購入日或進口日即得投入生產。
      嗣後，於本件相關案件爭訟過程中，被告並另稱：相關機
      器設備只要購入即應開始計入2增設備比分母。原告則主
      張：3增購入設備中之SMT連線設備（為該次增資主要購入
      設備）具有整線生產性質，必須待全線設備齊備並安裝完
      成後，方有可能投入生產，並據以計算2增之免稅設備比
      例，兩造差異部分，謹列示如附件B。（詳細內容請詳附
      件14及附表2）
    6.本件依促產條例相關規定計算之公式：
      (1)本件原告系爭86年度新增免稅所得之計算公式（設備比
        公式）如附件C。
      (2)2增免稅設備比例之分母「經核准並完成投資計畫全新
        設備清單以外之機器及設備總金額」即3增設備部分計
        算方式：
        前揭計算公式之各項數額中，兩造僅對2增「經核准並
        完成投資計畫全新設備清單以外之機器及設備總金額」
        即3增設備部分（下稱「非免稅設備金額」）之數額有
        不同意見。
        因本件3增設備係於86年度間始完成安裝達到可供使
          用狀態開始提供服務，服務不滿一年，對於計算2增
          之免稅銷貨收入而言，係屬非免稅設備。而依本件計
          算公式之註四：「符合投資計畫之機器、設備、廠房
          及工程等比率有關規定：(一)機器、設備、廠房及工
          程等其服務不滿一年者，按當年度服務月份占全年月
          份比例計算其成本。」規定，原告3增設備於計算2增
          「機器設備比」時，應就其86年度服務月份占全年月
          份比例計算其成本納入計算。（註：本案系爭86年度
          尚有第1次增資設備，但因第1次增資設備是依獎勵投
          資條例規定之增加銷貨量法規定計算免稅所得，因此
          已另扣除，不納入此計算）
        原告86年因3增購入之設備，有部分得於計劃完成日
          （86年12月31日）前即投入生產。因此，就此部分設
          備應依其實際投入生產日至計劃完成日止，依實際生
          產期間換算設備成本，併入2增之非免稅設備金額計
          算。就此。兩造並無爭執。
      (3)本件之爭點：原告3增設備應自何時開始計入2增非免稅
        設備金額？即其得投入生產之日為何？
        就上開公式，兩造有爭執者，僅為原告3增設備之「服
        務月份」，以及應換算併入非免稅設備金額計算之期間
        ？亦即，究應如被告所認定：應於個別設備購入日或進
        口日即換算併入非免稅設備金額且個別設備購入日或進
        口日即為可投入生產日；抑或應依原告所主張者：應達
        可供使用狀態，即得投入生產日後方開始計入非免稅設
        備金額，且3增設備之SMT連線設備應整線設備購入後，
        最多兩週後為可以開始投入生產之時間？為使鈞院易於
        瞭解，可將兩造主張之差異，示意如附件D。
        系爭設備於「C」階段方能視為免稅設備，並計算免稅
        設備成本納入設備比公式，兩造並無不同意見。但在C
        階段之前，應如何計算納入設備比公式中之非免稅設備
        金額，兩造主張不同：
        被告主張：3增設備於A、B階段皆應依全年比例納入
          計算，因此：【（A＋B＋C）月份/ 12月】X 3增設備
          金額＝應計入之非免稅設備金額
        原告主張：3增設備應自B階段始應依全年比例納入計
          算，因此：【（B＋C）月份/ 12月】X 3增設備金額
          ＝應計入之非免稅設備金額
    7.增資設備應依其實際投入生產日至計劃完成日止，換算設
      備成本，併入設備比分母計算：
      (1)因本件3增設備係於86年度間始完成安裝達到可供使用
        狀態開始提供服務，其服務未滿一年，故依財政部87
        年函釋註四：「符合投資計畫之機器、設備、廠房及工
        程等比率有關規定：(一)機器、設備、廠房及工程等其
        服務不滿一年者，按當年度服務月份占全年月份比例計
        算其成本。」之規定，原告86年3增購入之設備，得於
        計劃完成日（86年12月31日）前即投入生產之部分，應
        從實際投入生產日至計劃完成日止，係依實際生產期間
        換算設備成本，併入2增設備比分母計算。
      (2)被告固以本件計算公式註九及註十規定為由，主張增資
        設備只要於一購入後，即須換算計入設備比公式之分母
        。然查，除註九及註十並未有規定以購入日即須開始計
        算外，另「增加銷貨量觀念」公式與機器設備比公式為
        互不相容之公式，而註九與註十乃是針對「增加銷貨量
        觀念」之計算公式所為之補充規定，並未適用於機器設
        備比公式。原告系爭2增已擇定適用機器設備比公式，
        被告再以註九及註十之規定套用本案，實為不當連結及
        誤導。
    8.原告3增購置之機器設備中，SMT系統需整線運作，無法以
      個別機器分別運作：
      (1)原告3增購置之機器設備中，包含主機板生產線及筆記
        型電腦後段製程生產線等各項機器設備。為便於鈞院進
        一步瞭解，原告謹將相關生產線之生產流程圖示及機器
        設備圖片整理如附件4，敬請卓參。
      (2)主機板生產線之流程包括：(1)SMT生產線、(2)主機板
        插件修整線、(3)主機板測試線、(4)主機板包裝線。不
        論是主機板或是主機板附加卡之生產，均需經此四個製
        程方能成為成品。
      (3)原告86年3增主要是購入SMT生產線所屬機器設備。3增
        中所購入之SMT生產線主要設備為「錫膏印刷機」、「
        表面黏著系統」、「泛用機」及「迴焊爐」等，總價值
        已超過新台幣（下同）5億8千餘萬元（請參原告行政訴
        訟起訴狀證物3設備清單），佔該次增資投入價值7億餘
        元之絕大多數。而SMT生產線既是由「錫膏印刷機」、
        「自動化表面黏著系統」（包括高速機及泛用機）、「
        迴銲爐」等設備所組成運作，其中並以輸送帶作連結，
        故該等設備係連接成一整線始能生產，乃毋庸爭論之事
        （請參附件4圖示）。
      (4)就整線生產性質而言，錫膏印刷機、SMT表面黏著系統
        （高速機）、泛用機、迴銲爐、輸送帶與吸／集板機等
        為SMT生產線之連線設備，必須連結運作。其他SMT生產
        線周邊設備或其他製程設備即無此特性（原告86年3 增
        購入各項設備屬於SMT生產線連線設備、SMT生產線周邊
        設備或其他製程設備之歸類，請見本狀第17頁表）。
      (5)除先前年度增資時即購入之SMT生產線外，原告86年3增
        另增加10條SMT生產線（北投廠2條、龜山廠6條及南崁
        廠2條），3增所購入之設備即為投入上開生產線使用。
        為使能更精確區分各項設備實際投入生產之時間，原告
        刻正整理3增購置之各項設備所配置之生產線位置，當
        儘速陳報鈞院。
      (6)此外，鈞院受理95年度訴字第01490號案（即原告85年
        度營所稅案件），已就SMT生產線相關設備是否得分別
        獨立使用一節，進行委託專家鑑定之程序。就此相同問
        題，若鈞院亦認此事實確有釐清之必要時，懇請鈞院考
        量是否待前開案件鑑定結果確認後，再併同斟酌，以節
        省司法資源。
      (7)SMT設備具整線生產性質，個別機器設備無法投入生產
        ：就SMT生產線具有整線生產性質，需於連線設備全數
        到齊後，方有可能開始生產一節，此業經鈞院於準備程
        序中至原告工廠勘驗類似生產設備、原告85年營所稅案
        鈞院選任之專家鑑定人所提供之鑑定意見、87年營所稅
        案鈞院所傳訊之證人證詞，以及相關文獻資料等等可佐
        證。鈞院現場勘驗所見：鈞院於準備程序中，特別至原
        告龜山廠現場勘驗與系爭SMT設備類似之生產線。現場
        即可看出，SMT系統之連線設備，包括：錫膏印刷機、
        SMT表面黏著系統（高速機）、汎用機、迴銲爐及置料
        架（包括吸板機送板機及集板器等）等設備確實是以輸
        送帶相連結，製程產品乃依序由各項設備進行加工，而
        不能間斷。
    9.被告未究明原告增資擴展購置機器設備之安裝使用情形，
      以推斷方式逕認原告所購機器設備於投資計畫完成日前即
      已使用，顯違行政程序法第36條：「行政機關應依職權調
      查證據，不受當事人主張之拘束，對當事人有利及不利事
      項一律注意」之規定，自有未合。
      (1)有關訴願決定書理由四所稱：「至於訴願人主張原處分
        機關認定系爭新購機器設備自購入或進口日即能開始提
        供服務，似嫌率斷乙節。經查係爭新購機器設備係分別
        置於北投廠、蘆竹廠、龜山廠及南崁廠，就北投廠、龜
        山廠及南崁廠而言均增設2條以上之生產線，且3增之重
        要設備大部份均於7月間購入，至於投資計畫完成日86
        年12月31日則僅購入2台價值238,000元之內部線路測試
        機，依一般常理推論，訴願人從事商業活動，自以經濟
        產能出發，豈有讓該價值7億元以上之機器閒置5個多月
        ，另為等二台為單一廠房-北投廠之內部線路測試機，
        準此，訴願人主張須俟3增之全部機器設備到位，所有
        機器方能參與生產乙節，與常理不合，自非可採。何況
        國家給予人民租稅優惠時，己在量能課稅原則上作出退
        讓，自應嚴守『稽徵簡便、節約』之原則，始為衡平，
        在訴願人未能明確舉證證明系爭購入機器設備，於取得
        日至增資擴展完成日之間未使用，復未能提出須俟取得
        其他資產並安裝後，始能使用之證明，自應以機器購入
        日為計算基準，方符稽徵簡便及公平原則」等語部分，
        經查本件第3次增資擴展計畫購置機器設備係經投資計
        畫核准後，嗣於86年4月開始分批購入機器設備（SMT
        設備），且歷經各項機器設備安裝、組合、測試、驗收
        ，至86年12月30日方完成投資計畫，查原告於復查及訴
        願階段業已提示有關第3次投資計畫整線機器設備相關
        SMT生產線之機器設備項目安裝流程及相片圖證以玆證
        明，故第3次投資計畫完成日訂為86年12月30日。又原
        告為使被告能查明實情，已多次主動邀請被告機關承辦
        人員實地參觀了解該生產線機器設備作業流程，惟遞遭
        拒絕，又被告機關對本件系爭機器設備之安裝及運作情
        形，未能明察，以一己之見，顯失公允，又執意指摘原
        告「未能明確舉證證明系爭購入機器設備，於取得日至
        增資擴展完成日之間未使用，復未能提出須俟取得其他
        資產並安裝後，始能使用之證明」，被告顯然違反行政
        程序法第36條：「行政機關應依職權調查證據，不受當
        事人主張之拘束，對當事人有利及不利事項一律注意」
        之規定及同法第42條：「行政機關為瞭解事實真相，得
        實施勘驗。」規定，允先陳明。
      (2)查本件系爭第3次投資計畫於北投廠、蘆竹廠、龜山廠
        及南崁廠所購置之機器設備（SMT生產線），係分屬整
        線之性質，此從原告於訴願階段所提示之機器設備項目
        驗收證明、安裝流程、相片圖證及投資計畫產品與生產
        線設備之關聯說明圖即可得證。況本件第3次增資擴展
        計畫之主要設備均係整體SMT生產線不可或缺之一環，
        且須相互連結並測試後方可開始生產作業，此參訴願階
        段原告所檢附之SMT生產線之機器設備項目安裝流程及
        圖證即知。又系爭投資計畫所購置之主要機器設備均屬
        進口設備，到港後尚須經過搬運、放置、安裝、連結及
        測試等必要程序；且系爭設備多屬於86年7月至12月所
        進口，原告以86年12月經購入設備之廠商驗收完成後，
        方向主管機關申請投資計畫完成日為86年12月30日，此
        與一般產業購置設備經運送、安裝及驗收等必要程序方
        能開始運作生產之流程，並無不合。
      (3)另訴願決定機關所稱：「訴願人從事商業活動，自以經
        濟產能出發，豈有讓該價值7億元以上之機器閒置5個多
        月，另為等二台為單一廠房-北投廠之內部線路測試機
        ，準此，訴願人主張須俟3增之全部機器設備到位，所
        有機器方能參與生產乙節，與常理不合，自非可採。」
        ，顯未察所稱該等7億元以上之機器，係分屬北投廠、
        蘆竹廠、龜山廠及南崁廠所購置之個別整線SMT生產設
        備，該等設備自進口日開始是需要經過搬運、放置、安
        裝、連結及測試等必要程序，往往需耗時數月之久，絕
        非如訴願決定機關所稱機器閒置5個多月之情，且原告
        所購置之機器設備，為因應市場需求，一經進口本即儘
        速安排各項運送、安裝、連線等必要流程，並非有任何
        延宕之情，惟按被告及訴願決定機關所認進口日為開始
        生產日之推論，即認定各項生產用機器設備自進口且不
        需要任何電源供應及安裝情況下，即刻可開始生產，顯
        不合常理，殊不可採。況訴願決定機關所指之北投廠之
        內部線路測試機，經查本件原告適用免稅獎勵之主機板
        及附加卡產品，因屬電子精密產品，於SMT生產線製造
        過程中本需經過測試，方完成製造過程之狀態，亦即若
        未有此等測試設備，原告即無法產生銷貨收入，且本件
        適用之免稅獎勵適用之範圍，係指已完成銷售之免稅產
        品銷貨收入，而非就免稅產品生產之產量即予以獎勵，
        況除北投廠外，餘蘆竹廠、龜山廠及南崁廠所購置之個
        別整線SMT設備部分，其中屬重要設備部分均有遲至86
        年11至12月方進口之情，此詳證物三屬蘆竹廠、龜山廠
        及南崁廠之機器設備清單中，包括內部線路測試機（北
        投廠）、靜態燒機設備（蘆竹廠）、ICT tester測試機
        （南崁廠）、錫膏印刷機（龜山廠）及表面黏著系統（
        龜山廠）等相關重要設備進口日期即明，故訴願決定機
        關所稱「另為等二台為單一廠房-北投廠之內部線路測
        試機」，顯隱匿原告蘆竹廠、龜山廠及南崁廠購置設備
        至86年12月方購置完成之情，此與實情不符，要有未洽
        。足見被告逕以該等設備之進口到港日即開始起算服務
        月份換算成本之理由，核不足採，應予撤銷。
      (4)又本件系爭第3次增資擴展計畫之整線機器設備計入「
        全部機器設備比觀念」之設備比之時點，要難僅以「稽
        徵簡便、節約」原則為理由，作為其昧於事實之辯詞，
        原告謹就系爭第2次增資擴展計畫之整線機器設備之安
        裝特性依序說明如下：
        系爭機器設備係分屬北投廠、蘆竹廠、龜山廠及南崁
          廠SMT之生產線，係為一體生產作業之流程，而各線
          及各項設備自無法個別拆用以供單獨生產使用。
        SMT生產線之機器設備均屬重型設備，除須於安裝過
          程中動用大型機具搬送外，且須固定於廠房建築樓板
          上方能運作，並以整線連結方式所安裝組成，自無可
          能單獨移作其他生產線所使用。
        第3次增資擴展所購置之機器設備項目，其中表面黏
          著系統及錫膏印刷機等設備，係裝置細小零件於投資
          計畫產品之機器設備，其在安裝過程，均須耗時耗次
          調校，自不可能自購置日起即能開始投入生產作業。
        系爭機器設備項目中之表面黏著系統、螺旋空壓機、
          內部線路自動測試機等設備項目，均屬國外設備廠商
          針對原告需要而量身訂作，此與原告原有之機器設備
          之功能及效用已有所差異，自不可能混同其他生產線
          使用之。本件第3次投資計畫所購置各廠之整線SMT生
          產線主要設備之重要性、功能用途、及進口日期列表
          如下：
┌───┬────────┬────────┬────┐
│ 機器 │                │                │        │
│ 設備 │     重要性     │  功能用途      │進口日期│
│ 項目 │                │                │        │
├───┼────────┼────────┼────┤
│螺旋空│在主機板製作時，│利用空氣壓縮原理│86/10/30│
│壓機  │需要用此設備供給│，產生高壓氣體，│86/6/7  │
│      │所有生產設備使用│提供所有生產設使│86/7/28 │
│      │                │用，為主機板生產│        │
│      │                │線供給高壓氣體設│        │
│      │                │備。            │        │
├───┼────────┼────────┼────┤
│錫膏印│主機板製作時，需│生產時          │86/11/21│
│刷機  │要用此設備在電路│設備可依照程式設│86/9/6  │
│      │板上印上錫膏，使│定進行自動印刷。│86/7/27 │
│      │各元件能按照設定│                │86/7/10 │
│      │位置黏附在機板上│                │86/7/10 │
├───┼────────┼────────┼────┤
│表面黏│主機板製作時，需│生產時設        │86/9/19 │
│著系統│要用此設備使各小│備可依照程式設定│86/11/9 │
│      │型元件能按照設定│進行自動置件，適│86/11/16│
│      │位置置放在機板上│用於各種小型元件│86/7/20 │
│      │                │                │86/7/22 │
│      │                │                │86/7/30 │
│      │                │                │86/7/20 │
├───┼────────┼────────┼────┤
│迴焊爐│在主機板製作時，│生產時設        │86/11/2 │
│      │需要用此設備使電│備可依照程式設定│86/8/31 │
│      │路板上之錫膏融，│進行自動昇溫及降│86/8/3  │
│      │再經冷卻降溫後凝│溫。            │86/8/3  │
│      │固，使各元件與機│                │86/8/19 │
│      │板間具有機械和電│                │        │
│      │氣性能          │                │        │
├───┼────────┼────────┼────┤
│內部線│在主機板製作時，│將機板放入設備，│86/10/24│
│路自動│需要用此設備檢測│利用探針接觸機板│86/12/9 │
│測試機│產品零件與迴路是│金屬點，檢測各元│86/12/31│
│      │否正常          │件              │86/12/31│
│      │                │                │86/12/31│
├───┼────────┼────────┼────┤
│真空包│在主機板製作時需│將生產零件密封於│86/7/6  │
│裝機  │要用此設備防止零│防潮袋中        │        │
│      │件受潮氧化      │                │        │
├───┼────────┼────────┼────┤
│交流電│控制生產設備之電│防止設備因電壓不│86/7/29 │
│源穩壓│壓              │穩定而發生故障  │        │
│器    │                │                │        │
└───┴────────┴────────┴────┘
        綜上說明，被告顯未察明本件系爭第3次投資計畫係購
        置整線SMT 生產線，且第3次增資擴展計畫購置設備屬
        亟需整體安裝測試後始可生產銷售之實情，難謂有合。
        原告係依其規定計算免稅所得，並不違背「租稅公平」
        之情。被告對於新購機器設備自購入或進口日即能開始
        提供服務之認定，係對事實顯有誤解，訴願決定機關又
        不予糾正，置原告所提證據於不顧，卻一味指摘原告未
        能提出相關事證，當有認定事實不憑證據違背證據法則
        及違反實質課稅原則之情，徒增人民之租稅負擔，應予
        撤銷。
      (5)再按被告機關雖於復查決定理由按原告之主張，以增加
        銷貨量方式計算第1次增資擴展投資計畫之新增免稅銷
        貨收入后，於採全部機器設備比方式計算第2次及第3次
        增資擴展免稅所得時，逕復以「本案系爭免稅設備是否
        已投入量產乙節，申請人既未能證明該系爭設備於取得
        日至增資擴展完成日之間未使用，又未能提出須俟取得
        其他資產並安裝後，始能使用之證明，空言主張，自無
        可採，是原核定以系爭3增免稅設備706,929,757元，開
        始完成日雖訂於86.12.31，惟86.3.31至86.12.30以陸
        續取得使用為由，計算使用金額204,578,769元列入分
        母，固非無據，惟經再次核算，使用金額應為
        206,546,983元」為由，重新計算「1增免稅設備比例」
        為91.0175%、「2增全部設備比例」為37.0229%、「3
        增全部設備比例」為77.9434%，而予以變更免稅所得為
        3,558,507, 071元。惟本件按主管機關所認定第3次增
        資擴展計畫投資計畫完成日期為開始提供服務日，原告
        正確計算服務月份之機器設備比例與被告之計算差異如
        下：
┌─────────┬──────┬─────┬────┐
│機器設備比率      │復查決定方式│按正確服務│比率差  │
│                  │            │月份計算  │異      │
├─────────┼──────┼─────┼────┤
│新增銷貨量方式    │            │          │        │
├─────────┼──────┼─────┼────┤
│第1次增資機器設備 │91.0175%    │91.0175%  │  0     │
├─────────┴──────┴─────┴────┤
├─────────┬──────┬─────┬────┤
│全部機器設備比方式│            │          │        │
├─────────┼──────┼─────┼────┤
│第2次增資機器設備 │37.02297%   │71.76%    │-34.74% │
├─────────┼──────┼─────┼────┤
│第3次增資機器設備 │77.9434%    │28.08%    │ 49.86% │
└─────────┴──────┴─────┴────┘
        如上，被告雖認可原告以增加銷貨量方式計算第1次增
        資擴展投資計畫之新增免稅銷貨收入，而採全部機器設
        備比方式計算第2次及第3次增資擴展免稅所得，對於系
        爭第3次增資擴展計畫機器設備開始提供服務日期錯誤
        認定，顯已造成第2次增資擴展之免稅設備比例有所虛
        減，即以第3次增資擴展計劃自86.3.31至86.12. 30 以
        陸續取得尚未使用之設備，計算使用金額206,546,983
        元而予以列入第2次增資擴展計畫機器設備比例之分母
        ，有關被告計算第2次增資擴展計劃機器設備比例之謬
        誤列示如下：
        被告錯誤計算機器比率之部分：
┌─────┬──────┬──┬──────┬────┐
│機器設備  │取得成本    │服務│服務月份比  │被告誤算│
│項目      │            │月份│例換算成本  │之機器設│
│          │            │    │            │備比例  │
├─────┼──────┼──┼──────┼────┤
│第1次增資 │44,175,804  │12  │44,175,804  │        │
│擴展計畫  │            │    │            │        │
├─────┼──────┼──┼──────┼────┤
│第2次增資 │150,533,797 │12  │150,533,797 │37.     │
│擴展計畫  │            │    │            │02297%  │
├─────┼──────┼──┼──────┼────┤
│第3次增資 │706,929,757 │註  │206,546,983 │        │
│擴展計畫  │            │    │            │        │
├─────┼──────┼──┼──────┼────┤
│非免稅    │5,339,200   │    │5,339,100   │        │
│機器設備  │            │    │            │        │
├─────┼──────┼──┼──────┼────┤
│合計      │            │    │ 406,595,684│        │
└─────┴──────┴──┴──────┴────┘
        註：被告以第3次增資擴展計劃自86.3.31至86.12.30以
        陸續取得而尚未使用之設備，錯誤計算有使用金額
        206,546,983元，予以列入第2次增資擴展計畫機器設備
        比例之分母
        而本件倘按正確服務月份之機器設備比率如下：
┌─────┬──────┬──┬──────┬────┐
│機器設備  │取得成本    │服務│服務月份比  │被告誤核│
│項目      │            │月份│例換算成本  │之機器設│
│          │            │    │            │備比例  │
├─────┼──────┼──┼──────┼────┤
│第2次增資 │150,533,797 │12  │150,533,797 │71.76%  │
│擴展計畫  │            │    │            │        │
├─────┼──────┼──┼──────┼────┤
│第3次增資 │706,929,757 │1   │58,910,813  │28.08%  │
│擴展計畫  │            │    │            │        │
├─────┼──────┼──┼──────┼────┤
│非免稅機械│331,400     │12  │331,400     │ 0.16%  │
│設備      │            │    │            │        │
├─────┼──────┼──┼──────┼────┤
│合計      │            │註  │209,776,010 │100%    │
│          │            │    │            │        │
└─────┴──────┴──┴──────┴────┘
        註：因本件各次投資計劃採分開方式計算免稅所得，屬
        第1次增資擴展投資計劃之機器設備不予納入第2次及第
        3次增資擴展機器設備比率之分母計算
        經按前開正確服務月份之機器設備比率計算免稅所得計
        算如下：
        86年度第1次增資擴展新增銷貨量：
┌─────────┬─────────┬─────┐
│免稅產品項目 (個) │電腦主機板附加卡  │電腦主機板│
├─────────┼─────────┼─────┤
│84年銷貨量        │ 139,570          │1,792,534 │
├─────────┼─────────┼─────┤
│減：81年銷貨量    │ (4,321)          │ (528,133)│
├─────────┼─────────┼─────┤
│第1次增資擴展免稅 │135,249           │1,264,401 │
│品新增銷貨量      │                  │          │
└─────────┴─────────┴─────┘
        86年度第1次增資擴展新增合於獎勵免稅產品銷貨收入=
        (135,249 x 1,483 + 1,264,401 x3,291) x免稅機器設
        備比率91.0175% x (1-委外加工比率4.91%) X免稅天數
        比例361/365 = 3,733,633,346
        86年度第2次增資擴展新增合於獎勵之免稅產品銷貨收
        入= 86全年度免稅銷貨收入x免稅機器設備比率x (1-委
        外加工比率) = 20,902,399,046 x免稅機器設備比率
        71.76% x (1-委外加工比率4.91%) = 14,263,083,083
        86年度第3次增資擴展新增合於獎勵之免稅產品銷貨收
        入= 86全年度免稅銷貨收入x免稅機器設備比率x (1-委
        外加工比率)X免稅天數比例2/365 = 20,902,399,046 x
        免稅機器設備比率28.08% x (1-委外加工比率4.91%) X
        免稅天數比例2/365 = 30,581,953
        86年度第1次、第2次及第3次增資擴展新增合於獎勵之
        免稅產品銷貨收入= 3,733,633,346 +
        14,263,083,083+ 30,581,953 = 18,027,298,382
        86年度免稅所得= 全年所得×（新增免稅產品銷貨收入
        ÷全部產品銷貨收入淨額) = 6,805,845,500 X
        (18,027,298,382÷21,266,165,033) = 5,769,305,720
        則本件有關第2次及第3次增資擴展計畫均以全部機器設
        備比公式計算免稅所得時，應按第3次增資擴展所構之
        機器設備開始服務月份，予以設算成本。被告對於系爭
        第3次增資擴展計畫機器設備開始提供服務日期之錯誤
        認定，顯已造成第2次增資擴展之機器設備比例有所調
        減，更實已造成原告人本應受有免稅獎勵優惠之損害，
        應予撤銷原處分，重新審核計算，方為適法。
        本件爭議僅在於本次增資購入設備，應從何時開始計
          入免稅設備之「設備比」?即，究係如被告所認定之
          進口日(購入日)即可開始生產，因而應依購入日期按
          月份計入設備比分母?還是如原告主張設備需經過相
          當時日之驗收與安裝，且其中SMT生產線需全線設備
          到齊，方可能投入生產，因此從實際投入生產日後使
          用?
        被告所認應以進口日(購入日)開始依比例計入設備比
          分母之法令依據，係以:「乙、並於該函釋註十其中
          第(三)點規定(附件33):投資計畫完成日當年度一月
          一日起取得機器、設備、廠房及工程等，但屬於計算
          他次增資擴展正享受免稅之投資計畫其新增符合投資
          計畫之產品銷貨量相關之機器、設備、廠房及工程等
          不在此限。並參考函釋『設備比』之分母(附件34，
          採『全部機器設備比』)，其中設備比之分母亦為同
          樣規定，詳附件18、附件33)，得知財政部87年函釋
          已清楚規範業者在投資計畫完成前所購入之機器設備
          應依『購入日期』按月份比例計入分母。」為由云云
          (被告答辯理由狀第24頁倒數第8行以下)，然其對該
          函釋之適用與解釋顯有違誤，謹分述如下:
          A.被告機關所指87年函釋「增加銷貨量」觀念中『設
            備比』之分母(註十，第(三)點)係規定:「投資計
            畫完成日當年度一月一日起取得機器、設備、廠房
            及工程等，但屬於計算他次增資擴展正享受免稅之
            投資計畫其新增符合投資計畫之產品銷貨量相關之
            機器、設備、廠房及工程等不在此限。」，其係規
            範倘以「增加銷售貨量方式」計算之機器設備比分
            母，應包括投資計畫完成日當年度一月一日起取得
            機器、設備、廠房及工程，按全年日數比例計入分
            母。本案3增係採「全部設備比方式計算，與註十
            所適用之有算方式不同，不能據此適用。況註十規
            定並未有被告機關所稱設備應從購入日期開始計入
            分母之情，此見該規定全文即明，惟被告機關卻恣
            意解讀為應依購入日期按全年月份比例計入分母，
            顯屬牽強，而有未當。
          B.次按，「符合投資計畫之機器、設備、廠房及工程
            等比率有關規定:(一)機器、設備、廠房及工程等
            其服務不滿一年者，按當年度服務月份占全年月份
            比例計算其成本。」，為財政部87年函釋註四對以
            全部機器設備比方式之設備比如何計算之規定。是
            以，有關「全部機器設備比」之「設備比」分母，
            應依註四規定，按當年度服務月份占全年月份比例
            計算其成本，即以機器設備參與投入生產之服務期
            間計算。此與原告主張:機器設備必須完成安裝與
            驗收才能生產，且SMT生產線具有「整線」性質，
            因此不可能自其機器設備「個別」之「購入日」(
            「進口日」)起，在未經運送、安裝、測試及驗收
            之情形下，即投入生產服務之主張一致。被告機關
            所稱「應依購入日期按月份比例計入分母」，反而
            與註四之規定意旨不符。綜上，被告機關援引財政
            部87年函釋註十規定，而擴張主張「財政部87年函
            釋已清楚規範業者在投資計畫完成前所購入之機器
            設備，應依『購入日期』按月份比例計入分母」，
            顯乏依據，而無足採。
          C.至財政部87年函釋註四:「按當年度服務月份占全
            年月份比例計算其成本」規定，有關機器設備開始
            提供服務之月份認定，依「商業會計處理準則」第
            17條第3項:「固定資產，除土地外，應於達可供使
            用狀態時，以合理而有系統之方法，按期提列折舊
            ，且應註明折舊之計算方法，並依其性質轉作各期
            費用或間接製造成本，不得間斷;其累計折舊，應
            列為固定資產之減項。」之規定，機器設備達可供
            使用狀態為認定開始服務，故開始按月提列折舊。
            且再參財政部67年12月20日台財稅第38378號函釋:
            「取得固定資產原則上應依照規定提列折舊。固定
            資產取得後尚未使用前，除該項已取得之資產，須
            俟取得其他資產並安裝後，始能使用者外，均應依
            照規定提列折舊。」，及財政部68年9月8日台財稅
            第36305號函釋:「機器在建廠期間尚未使用可暫免
            提列折舊。新建工廠在建廠期間機器尚未使用，可
            免提列折舊，俟建廠完成開工使用後，再依法提列
            折舊。」等釋示意旨，足茲確認:機器設備服務月
            份之起始點，應指設備可開始生產或提供勞務之日
            期。故本件系爭「3增」機器設備應就其是否能達
            使用狀態作為計入分母之時點，而非被告主張之以
            購入日或進口日作為「設備比」分母計入時點。
      (6)有關原告95年12月21日陳報狀之隨函附件四「我國主機
        板產業概況說明」來源說明：有關95年12月21日陳報狀
        附件四之我國主機板產業概況說明，係原告於網際網路
        上蒐集與原告同業之公司其產業研究報告節錄，其相關
        網頁資訊來源請詳附件一。另有關「全球個人電腦市場
        規模之現況及預測」之資料來源則為「International
        Data Corporation」-「國際數據資訊公司」所彙整，
        該「國際數據資訊公司」為全球領先科技產業情報分析
        與諮詢顧問公司，自成立近42年來IDC即為專門建立以
        評估、分析研究與深度探討全球資訊科技產業現況之研
        究調查機構，協助客戶獲得科技與電子商務趨勢之精闢
        觀察與建議，以作為企業規劃發展策略時的重要參考依
        據。有關國際數據資訊公司（International Data
        Corporation）之相關資訊請詳附件二。
      (7)有關95年12月21日陳報狀之隨函附件三「84至86年度免
        稅產品各月份產銷量變化趨勢表」說明：
        原告所提84至86年度免稅產品各月份產銷量變化趨勢表
        （附件三），係為說明86年度之產銷量變化趨勢與其他
        年度大致相仿，並未因本件系爭機器設備開始進口（86
        年3月）即使產銷量增加。以此可佐證，本件系爭機器
        設備雖然於86年3月即開始進口，但個別機器設備無法
        單獨使用，而是需至計畫完成日後方得實際投入生產。
        該產銷量變化趨勢表為能明確分析各月份產銷量之變化
        趨勢，先以各年度免稅產品最低產銷量月份作為比較基
        期，即以0.00％表示（下稱「基期」），其他月份則以
        與「基期」之產銷量成長百分比例表示。
        如原告於86年度主機板產品最低產銷量月份為2月份（
        產量310,600片，銷量323,644片），即為86年度主機板
        產品之基期，故百分比為0.00％，4月份主機板產品之
        產量為475,491片，與基期比較之成長率為53.09%，銷
        量為446,146片，成長率則為37.85％，唯5月主機板產
        量為335,659片，成長率僅有8.07%，銷量亦降為
        374,618片，成長率15.75%，顯低於4月份之產銷量，6
        月亦屬如此，且縱至7月份之主機板產量為458,730片及
        銷量427,530片，亦仍低於4月份產銷量（為便於對照，
        請詳下表一及表二）。由86年度免稅產品與84及85年度
        免稅產品產銷量各月變化趨勢相仿可知，86年度之免稅
        產品於各月份之產銷量增減主要乃因市場淡旺季及產業
        變化，並非原告新購入之機械設備已個別得投入生產所
        致。倘如被告所認，得以產銷量變化作為認定機器設備
        是否投入生產之依據，且本件系爭機器設備於進口日86
        年3月31日起，各單獨設備一進口即可開始生產，則為
        何86年5月與7月之產銷量反較4月為低？顯證被告以產
        銷量變化，作為認定機器設備是否投入生產之依據，殊
        嫌率斷，難謂有合。
        表一：86年度免稅產品主機板1-12月份產量月成長率比
              較表
        ┌─────┬────┬────┐
        │免稅產品  │ 產   量│成 長 率│
        ├─────┼────┼────┤
        │1月       │ 386,146│ 24.23% │
        ├─────┼────┼────┤
        │2月(基期) │310,600 │   0%   │
        ├─────┼────┼────┤
        │3月       │400,399 │ 16.08% │
        ├─────┼────┼────┤
        │4月       │475,491 │ 53.09% │
        ├─────┼────┼────┤
        │5月       │335,659 │  8.07% │
        ├─────┼────┼────┤
        │6月       │323,466 │  4.14% │
        ├─────┼────┼────┤
        │7月       │458,730 │  47.69%│
        ├─────┼────┼────┤
        │8月       │563,880 │  81.55%│
        ├─────┼────┼────┤
        │9月       │609,668 │  96.29%│
        ├─────┼────┼────┤
        │10月      │702,883 │ 126.30%│
        ├─────┼────┼────┤
        │11月      │681,713 │ 119.48%│
        ├─────┼────┼────┤
        │12月      │744,056 │ 139.55%│
        └─────┴────┴────┘
        表二：86年度免稅產品主機板1-12月份銷量月成長率比
        較表
      ┌──────┬────┬─────┐
      │ 免稅產品   │銷量    │ 成長率   │
      ├──────┼────┼─────┤
      │ 1月        │395,199 │ 22.11％  │
      ├──────┼────┼─────┤
      │ 2月（基期）│323,644 │     0%   │
      ├──────┼────┼─────┤
      │ 3月        │375,677 │  16.08%  │
      ├──────┼────┼─────┤
      │ 4月        │446,146 │  37.85%  │
      ├──────┼────┼─────┤
      │ 5月        │374,618 │  15.75%  │
      ├──────┼────┼─────┤
      │ 6月        │349,845 │  8.10%   │
      ├──────┼────┼─────┤
      │ 7月        │427,5 30│  32.10%  │
      ├──────┼────┼─────┤
      │ 8月        │565,526 │  74.74%  │
      ├──────┼────┼─────┤
      │ 9月        │620,460 │  91.71%  │
      ├──────┼────┼─────┤
      │10月        │680,202 │ 110.17%  │
      ├──────┼────┼─────┤
      │11月        │694,497 │ 114.59%  │
      ├──────┼────┼─────┤
      │12月        │ 11,006 │ 119.69%  │
      └──────┴────┴─────┘
    10.本件被告未察原告85年度營所稅行政救濟案件尚處未確定
      之情，而誤以85年度尚未抵減稅額已核定為0元，逕調減
      86年度可供抵減之稅額僅有86年度所申報之102,119,667
      元部分，顯有誤解。另被告所認85年度營利事業所得稅經
      行政救濟結果，尚未抵減稅額如有變更，原告自可循更正
      程序辦理部分，顯違行政程序法規定，要有未洽。
      (1)按「為促進產業升級需要，公司得在下列用途項下支出
        金額百分之五至百分之二十限度內，抵減當年度應納營
        利事業所得稅額；當年度不足抵減時，得在以後四年度
        內抵減之：1.投資於自動化設備或技術。2.投資於資源
        回收、防治污染設備或技術。3.投資於研究與發展、人
        才培訓及建立國際品牌形象之支出。4.投資於節約能源
        及工業用水再利用之設備或技術。前項投資抵減，其每
        一年度得抵減總額，以不超過該公司當年度應納營利事
        業所得稅額百分之五十為限。但最後年度抵減金額，不
        在此限。」為行為時「產升條例」第6條所明定。
      (2)查原告於申報86年度可抵減稅額計有130,993,506元，
        其中有28,873,839元係屬原告85年度尚未抵減而可於86
        年度用以抵減，惟原告85年度營利事業所得稅申報案件
        ，因調減該年度原申報之免稅所得致有增加85年度應納
        稅額，進而使用系爭85年度投資抵減稅額28,873,839元
        ，原告對85年度營所稅之核定內容有所不服，業已提起
        行政救濟在案，則本年度原申報前年度累積可供抵減稅
        額130,993,506元，是否可於當年度抵減，尚屬未確定
        狀態。被告未察原告85年度營所稅行政救濟案件尚處未
        確定之情，而誤以85年度尚未抵減稅額已核定為0元，
        逕而維持原核定調減本年度可供抵減之稅額僅有86年度
        申報之102,119,667元部分，容有誤解，訴願決定機關
        遞予維持，難謂有合。是本件應待85年度營所稅核定案
        件予以確認後，方能予以核定86年度可供抵減之稅額，
        以維原告之權益。
      (3)另查訴願決定理由貳、四所稱：「第查，經查原處分機
        關係就現已核定數額核算准予抵減稅額為102,119,667
        元，應無不合，至訴願人85年營利事業所得稅經行政救
        濟結果，尚未抵減稅額如有變更，訴願人自可循更正程
        序辦理，訴願人所訴，核無足採」等語，惟按「該管稽
        徵機關應依其查核結果填具核定稅額通知書，連同各計
        算項目之核定數額送達納稅義務人。前項通知書之記載
        或計算有錯誤時，納稅義務人得於通知書送達後十日內
        ，向該管稽徵機關查對或請予更正」及「本法第八十一
        條第二項所稱通知書之記載或計算有錯誤者，係僅指通
        知書之文字記載或各查定項目之數字上計算錯誤而言，
        其對查定之事實或法令之適用有所異議者，應依稅捐稽
        徵法第三十五條之規定申請復查」分別為所得稅法第81
        條及同法施行細則第76條所明定。是本件原告申報86年
        度可抵減稅額計有130,993,506元，其中有28,873,839
        元係屬原告85年度尚未抵減之投資抵減，惟被告核認85
        年度尚未抵減稅額為0元，係緣於原告85 年度營利事業
        所得稅之核定，且原告亦已分別就85年度及86年度營利
        事業所得稅核定案件提起行政救濟在案，是原告85年度
        營所稅行政救濟案件倘經確定而該年度尚未抵減稅額有
        所變更時，則原告86年度營利事業所得稅行政救濟案若
        仍未確定時，亦恐難依循更正程序辦理。
      (4)按行政程序法第129條「行政機關認前條之申請為有理
        由者，應撤銷、廢止或變更原處分」及第117條「違法
        行政處分於法定救濟期間經過後，原處分機關得依職權
        為全部或一部之撤銷；其上級機關，亦得為之。」規定
        ，則原告85年度營利事業所得稅行政救濟確定致尚未抵
        減稅額有所變更時，被告即應本依職權，一併更正增列
        原告86年度營利事業所得稅有關尚未抵減稅額，不致徒
        增原告於法無須負擔之稅負，以維民益。
    11.末按行政程序法第6條之規定「行政行為，非有正當理由
      ，不得為差別待遇。」此平等原則係自憲法第7條之規定
      而來，亦稱禁止差別待遇原則，意指行政權之行使，不論
      在實體上或程序上，相同事件應為相同處理，非有合理之
      正當理由，不得為差別待遇；是對於案情相同之案件，應
      為相同之行政處分，方符行政程序法之要求。本件原告86
      年度有第1次、第2次及第3次增資擴展計畫分別適用「獎
      勵投資條例」及「產升條例」之不同免稅獎勵，原申報分
      別計算分屬第1次、第2次及第3次增資擴展免稅所得，並
      無不合，惟被告拒予察明第3次投資計劃購置機器設備必
      須耗費必要之安裝時間，原告已提出相關事證證明，唯被
      告在未能善盡稽徵機關調查義務之情形下，逕予指摘原告
      未能證明所購機器設備未於完成日有所使用為由，致作出
      對原告不利之處分，於法難謂有合。且被告機關對於相同
      適用免稅獎勵案情之機器設備比率計算，從未有聞係以「
      設備」進口日期即認定為開始作業日之認定，惟本案卻獨
      有差別待遇，似顯與行政程序法第6條：「行政行為，非
      有正當理由，不得為差別待遇」行政行為之平等原則相悖
      ，顯有違誤，於法難謂有合，應予撤銷。另被告未察原告
      85年度營所稅行政救濟案件尚處未確定之情，而誤以85
      年度尚未抵減稅額已核定為0元，逕而維持原核定調減本
      年度可供抵減之稅額僅有86年度申報之102,119,667元部
      分，難謂有合。
    12.議題
      (1)增資擴展設備生產所得免稅優惠之法源依據：
        被告機關答辯：被告機關詳述獎投條例以及促參條例
          相關規定，並得出結論：「故投資計畫尚未完成前，
          雖以本次計畫所購置之設備產製並銷售之免稅產品，
          因非屬免稅期間所產製並銷售，仍屬應稅設備，不得
          享受免徵營業事業所得稅且其相關法令僅以規定應購
          入全新機器設備之門檻及投資計畫最遲完成期限，並
          責由業者於完成後一定期限內主動向有關單為申請租
          稅減免之獎勵。如業者未能於規定期限完成或申請租
          稅優惠，將會失去該向優惠。」
        出處：答辯狀第3-8頁
        原告意見：原告並無不同意見。
      (2)營利事業所得之計算及獨立計算之定義：
        被告機關答辯：被告機關說明營利事業所得應依營利
          事業所得稅查核准則據實記載。以及免稅所得應屬本
          次增資擴展所生產者為限，即應以能「獨立」計算「
          免稅所得」為原則。
        出處：第8-10頁。
        原告意見：原告並無不同意見。
      (3)原告歷次增資免稅優惠期間：
        被告機關答辯：被告機關說明原告82年、85年、及86
          年增資選擇適用免稅優惠之法律依據及期間。其中系
          爭86年增資免稅期間為86年12月31日起5年。
        出處：第10頁 。
        原告意見：原告並無不同意見。
      (4)原告歷年購入增資設備情形：
        被告機關答辯：被告機關說明原告1增、2增及3增及
          每次增資之間皆有再購買相同機具，故原告免稅產品
          電腦主機版、電腦主機板附加卡於生產流程中皆須使
          用受獎勵生產設備與非受獎勵生產設備。
        出處：第10-11頁。
        原告意見：就被告機關結論部分（即原告產品同時有
          使用受獎勵設備及非受獎勵設備），原告並無不同意
          見。須補充說明者：原告1增、2增及3增皆為投資主
          機板與附加卡之設備，但主機板與附加卡加工製程中
          共包含SMT製程、插件、測試、包裝等四段製程（請
          參原告附件4流程圖），原告1增時僅購入插件、測試
          及包裝製程，尚未導入SMT製程，歷次購入之製程設
          備項目與數量亦皆略有不同（請見附件5：歷年購入
          設備簡表）。
       (5)原告本次增資免稅所得無法獨立計算：
         被告機關答辯：被告機關說明，因原告無法獨立計
           算以本次增資擴展所購置之免稅設備自行生產並銷
           售所產生之所得，因此應適用財政部發佈關於獎投
           條例第6條及促參條例第8之一條免稅所得之計算函
           釋。
         出處：第11-12頁。
         原告意見：原告並無不同意見。
       (6)無法獨立計算免稅所得之公式：
         被告機關答辯：被告說明依照相關規定，無法獨立
           計算免稅所得之計算公式為：l全年所得＊收入比＊
           設備比＊自製比＊期間比l。上開計算公式中，各項
           變數之計算公式如下：l期間比＝免稅有效日數 /
           3651收入比＝新增合於獎勵免稅產品銷貨（業務）收入金
           額 / 全部產品銷貨（業務）收入淨額l設備比＝增資
           擴展受獎勵生產設備之生產能力（或成本金額） / 增
           資擴展受獎勵生產設備與非受獎勵生產設備之生產能
           力（或成本金額）l自製比＝1-委外加工比
         出處：第12-15頁。
         原告並無不同意見。
       (7)86年3增之免稅期間：
         被告機關答辯：被告認定原告86年3增免稅期間之期
           間比為1日
         出處：第15-16頁
         原告並無不同意見。
       (8)86年3增之收入 ：
         被告機關答辯：比8-1被告結論為原告第3次增資擴
           展設備陸續於86年3月及86年12月30日間購入，在該
           期間所購入之設備，其產製並銷售之免稅產品由於
           非在免稅期間生產，實際上仍為應稅產品。
         出處：第16頁
         原告就此解釋並無不同意見。有爭議者為86年購入
           之設備何時得開始生產。
         -2被告機關答辯：被告主張原告申報86年度第1、2
           、3 次增資所得時，割裂適用財政部函釋。
         -2出處：  第16-20頁
         -2原告認為：被告機關也同意1增是適用增加銷貨量
           方式計算免稅所得，2、3增則適用機器設備比方式
           計算免所得，並無爭議。至於具體事實如何適用相
           關公式，兩造差異處，將另狀說明。
       (9)86年3增之設備比：
         -1被告機關答辯：被告機關說明原告歷年增資購入
           設備數量、價值不同，可證生產過程中不同階段之
           生產有可能部分階段委外加工。
         -2出處：第20-21頁
         -3原告意見：原告並無不同意見，委外比例於申報
           時皆已照實申報。原告主張為：本次86年3增絕大部
           分金額用於SMT連線設備，而SMT連線設備必須整線
           生產。且機器進口日後必須經過相當時日方得投入
           生產。被告以進口入作為投入生產日並不合理。原
           告將另狀說明86增資個別機械設備投入生產日。
         -1被告機關答辯：被告機關質疑原告86年間陸續購
           入設備，不可能於12月31日方得開始生產。
         -2第21-22頁如前9-1項說明。
         -3原告意見：原告將另狀說明86增資個別機械設備
           投入生產日。
         -1被告機關答辯：被告機關主張原告「直接材料及
           間接材料」佔銷貨成本高達90％，被告機關已從寬
           認定逕依原告申報數核定。
         -2出處：第22頁
         -3原告意見：原告皆照實申報。
         -1被告機關答辯：被告機關以系爭3增免稅設備
           706929,757元，開始完成日雖訂於86年12月31日，
           為86年3月31日至86年12月30日已陸續取得為由，按
           日加權平均計算免稅設備之使用金額206,546,983元
           ，列入免稅設備比率之分母核計免稅所得，核無不
           符。
         -2出處：第22-23頁
         -3原告意見：如前9-1項說明。原告主張被告機關以
           機器設備取得即按日加權計算免稅設備使用金額列
           入設備比分母並不合理。應依實際投入生產日計算
           使用金額方為合理。原告將另狀說明86增資個別機
           械設備投入生產日。
         -1被告機關答辯：財政部87年函釋對採「增加銷貨
           量」觀念，其公式註九、註十得知，已清楚規範在
           業者投資計畫完成前所購入之機器設備應依購入日
           期按月份比例計入分母。
         -2出處：第23-26頁
         -3原告意見：原告認為：註九、註十係為計算「增
           加銷貨量」法之公式，與本案86年3增所使用之「機
           器設備比法」無關，且註九、註十，亦無規定應以
           購入日計算。
         -1被告機關答辯：被告機關說明其及認定方式，即
           分別計算1、2、3增之結果。其中2增之全部生產設
           備（設備比之分母）為406,595,684元、3增之全部
         -2出處：生產設備為906,978,458元。
         -3原告意見：第26-27頁依原告主張，SMT連線設備
           以最後一項設備入廠日後並加計2個月驗收期間為投
           入生產日。其他非SMT連線設備，因涉及金額較小，
           為計算簡便，勉予同意以被告機關主張以入廠日起
           計。原告將另狀正確計算後之設備比分母後陳報。
       (10)被告機關結論：
         被告機關總結前述論據。
         出處：第27-28頁
         原告意見：同上。
       最高行政法院判決
         被告機關答辯：前例被告機關引用台北高等行政法
           院多件判決，以及最高行政法院第95年度判字00606
           號判決、95年度判字02200號判決，主張其為類似案
           件（被告機關附件39）。
         出處：第29頁
         原告意見：被告機關未說明  鈞院其他判決與本件
           有何關連？最高行政法院95年度判字00606判決，係
           在處理如何認定系爭所得是否合於獨立計算之要件
           （即以分攤方式計算製造費用者，非屬獨立計算），
           以及計算公式中之「全部所得額」應包括應稅及免
           稅全部所得，而非僅指「全部免稅產品銷貨收入淨
           額」。與本案爭點無關。最高行政法院95年度02200
           號判決所處理者為委外加工部分應如何計入生產成
           本並依此計算免稅所得問題，本件中對於委外比例
           並無爭議。
       營業成本：
         被告機關答辯：被告機關於計算原告免稅所得時，
           將系爭設備按購入日期分別提折舊並計營業成本。
         出處：第30頁。
         原告意見：此種算法是被告機關自行調整，並非原
           告申報時之主張。
       抵減稅額：
         被告機關答辯：被告機關主張原告85年度所營利事
           業所得稅案件雖在行政救濟中，其尚未抵減稅額已
           核定為零，因此86年准予抵減稅額無誤。如原告85
           年度案行政救濟有結果後，得另以更正程序辦理。
         出處：第30-31頁
         原告意見：原告勉予同意。
    13.為利鈞院審理，謹陳報原告於其他年度案件所獲之鑑定意
      見與證人證詞，並提出系爭各項設備合理投入生產日，敬
      請卓參：
      (1)SMT生產線設備必須在最後連線設備一台設備購入後，
        方能投入生產：
        原告於歷次書狀中，已說明SMT系統之連線設備，包括
        ：錫膏印刷機、高速機（86年之設備清單上稱之為「
        SMT表面黏著系統」）、泛用機、迴銲爐、輸送帶及置
        料架（包括吸板機、送板機及集板器等），必須全部到
        齊後方有可能開始生產。就SMT生產線具有整線生產性
        質一節，鈞院禮股及平股為審理原告85年度與87年度營
        利事業所得稅案件，分別委請專家提供鑑定意見（附件
        6）及傳訊曾參與原告SMT生產線建置之證人作證（附件
        7）。謹簡要說明鑑定意見及證人證詞如下，敬請鈞院
        卓參：
        鈞院禮股為審理原告85年度營利事業所得稅案件（95
          年度訴字1490號）特委請國立台灣大學嚴慶齡工業發
          展基金會合設工業研究中心（下稱「慶齡中心」）擔
          任鑑定人，並就SMT生產線相關問題提出鑑定報告書
          （請參附件6）：
          (甲)鑑定報告書已清楚說明：SMT系統之運作，具有整
            線生產特性。從機板以錫膏印刷機塗上錫膏開始、
            再以置件機（高速機與泛用機）置放元件、至以迴
            銲爐進行熱處理至錫膏固定，必須一氣呵成，不可
            能中斷，中間並需以置料架、輸送帶配合（請參附
            件6鑑定報告書第2頁至第3頁第1點）。
          (乙)SMT主設備，包括：錫膏印刷機、置件機（高速機
            與泛用機）、迴銲爐及相配合之置料架、輸送帶，
            必須全部裝置完成，並且完成氣電工程後方可能進
            行生產（請參附件6鑑定報告書第4頁至第5頁第3點
            ）。
        鈞院平股為審理原告87年度營利事業所得稅案件（95
          年度訴字1492號）亦傳訊參與原告歷次SMT生產線建
          置之證人馬國華先生與卓冠騏先生，就SMT生產線設
          備相關問題作證（附件7：96年8月8日鈞院平股準備
          程序筆錄影本）。證人亦表示：
          (甲)SMT連線設備，包括錫膏印刷機、高速機、泛用機
            、迴焊爐、置料架及輸送機必須全部到齊後，方有
            可能生產（請參證人馬國華之證詞，附件7準備程
            序筆錄第3頁至第4頁）。
          (乙)SMT製程中，從錫膏印刷、以高速機及泛用機置放
            零件、到以迴焊爐烘烤，各項設備間以輸送帶連結
            ，製程必須一氣呵成不可中斷，亦不可能將一部份
            程序另由其他工廠處理（請參證人馬國華之證詞，
            附件7準備程序筆錄第4頁至第5頁）。
          (丙)設備進口從海關到工廠約需2天時間，到廠後需2至
            3天的架設時間，然後需進行氣電工程（請參證人
            卓冠騏證詞，附件7準備程序筆錄第7頁第10行；證
            人馬國華證詞，同筆錄第2頁第15至第29行）。
          (丁)SMT設備入廠後，必須重新架設氣電設施，在氣電
            工程完成後，尚須進行兩週以上之測試與後續驗證
            ，方能開始生產（請參證人馬國華證詞，附件7準
            備程序筆錄第2頁第25至第26行；證人卓冠騏證詞
            ，附件7準備程序筆錄第6頁第28行至32行、第7頁
            27行至第8頁第5行）。
          (戊)無論是增設新生產線或是舊有生產線移至新廠安裝
            ，皆須重新作氣電工程方可能使用（請參證人卓冠
            騏證詞，附件7準備程序筆錄第8頁第4-5行）。
          (己)新購入之高速機或泛用機，有可能加入原有的SMT
            生產線使用以增加原SMT生產線的效益。但如果新
            購入高速機加入原有的SMT生產線，則該生產線仍
            須重新架設氣電設備並且重新設置整個生產線設備
            （請參證人卓冠騏證詞，附件7準備程序筆錄第7頁
            第28以下、第8頁第1至10行）。
          (庚)氣電工程完成後尚須進行兩週以上之測試與後續驗
            證。包括，需以3天時間作第一次校正；然後進行2
            至3天的第一階段教育訓練；再進行2至3天的小量
            試產；最後以約一週之時間配合測試後續的插件、
            包裝等生產製程，以確認產品整體無誤（請參證人
            卓冠騏證詞，附件7準備程序筆錄第6頁第28至第32
            行）。
        相關文獻：
          SMT系統連線設備需整線生產，此由相關系統之教科
          書說明亦可知其一斑：於「圖解SMT接合材料入門」
          一書中即說明：「SMT封裝是以自動化生產線的機器
          在進行的。當印刷電路板被放入儲藏室(Stocker)來
          供給時，是由輸送帶(Conveyer)一片一片送達，電子
          材料與電子元件亦陸續送達，當封裝完成之印刷電路
          板，在被送至儲藏室儲存。」、「SMT封裝線之裝置
          是依(1)印刷電路板供給裝置（Loader）、(2)焊劑印
          刷機、(3)SMD接著劑配料機(Dispenser)、(4)元件裝
          載機、(5)平坦化熱處理機(Reflow)、(6)印刷電路板
          卸載裝置(Unloader)的順序排列」（請見96年2月13
          日原告補充理由狀附件3）。
        由上可知，原告主張之SMT連線設備應全部購齊後方
          有可能投入生產，確實屬實。至於被告機關一再指稱
          原告歷次增資購入之設備不一，如何能生產相同產品
          ？並以此質疑原告所述之SMT需連線設備購齊後方能
          生產一節。經查，原告於82年、85年、86年、87年及
          88年等5個年度皆有增資建構數量不等之SMT線。為便
          於鈞院瞭解，特將歷次增資所購入之SMT連線設備，
          依其設備功能整理如附表1。由附表1即可清楚看出，
          原告歷次增資皆完整購入SMT生產線所需各項連線設
          備，包括錫膏印刷機、置件機（高速機及泛用機）、
          迴銲爐、及配合之輸送帶與置料架等，並無被告機關
          所質疑每次購入設備不一情形。被告機關之所以有原
          告歷次購入設備不一之誤解，可能是因為就同一功能
          之設備，歷次增資設備清單上所載之設備名稱略有不
          同所致。附表1應可供鈞院與被告機關對照相同設備
          於各年度增資設備清單之不同名稱，祈能避免不必要
          之誤會。
      (2)原告86年度3增所購置之機器設備合理投入生產時間：
        謹遵鈞院諭示，提出系爭增資所購置之機器設備合理投
        入生產時間及原告所依據之理由如下：
        原告重新檢討系爭增資購入設備之合理投入生產時間
          ，整理如下：
          (甲)SMT製程連線設備：
            A.全新設置之SMT生產線，應依同一批SMT連線設備
              中，最後一項設備購入後二週為可投入生產日（
              理由請詳本狀下述）。
            B.新購入但為加入原有SMT生產線使用之設備，則
              應依該設備購入日後二週為可投入生產日（理由
              請詳本狀下述）。
          (乙)SMT製程周邊設備以及系爭增資購置之其他機器設
            備，從各該機器設備購入日起，3天後為可投入生
            產日。
        原告目前有其他年度SMT系統之驗收資料，得佐證SMT
          系統確實需要相當之驗收時間：
          (甲)原告91年增資所購置之SMT連線設備中之高速機（
            FUJI CP-743ME型號）及SMT泛用機（FUJI QP-341E
            型號），安裝日期為91年8月8日，但遲至91年10月
            28 日方完成驗收（請參附件8：驗收表），共計2
            月又10 日。
          (乙)原告95年增資所購置之SMT連線設備中，錫膏印刷
            機於95年2月間陸續進口（請參附件9：95年設備清
            單），但至同年4月1日方完成驗收（請參附件10：
            驗收表），共計37日以上。同年度之高速機與泛用
            機於95年2月至6月間陸續進口(請參附件9)，但至
            同年7月28日方完成驗收（請參附件10：驗收表）
            ，亦至少需有1個月以上之時間。
        系爭86年3增購入設備合理投入生產時間：
          (甲)SMT製程中之連線設備必須整線生產，原告已於歷
            次書狀中說明在卷，並有上述之專家鑑定意見及證
            人證詞足以佐證。因此，新設SMT生產線中之連線
            設備，必須於各該生產線設備中最後一台設備入廠
            後，方有可能組裝完成並開始運作生產。而新購入
            之SMT連線設備，如係加入原有生產線使用者，則
            應在該新原有生產線重新架設後，方有可能開始投
            入生產。查，86年度增所購入之SMT各連線設備之
            最後設備入廠日以及新設備加入原有SMT生產線之
            情形如下（以下購入日期皆以86年增資擴展購置全
            新設備清單所載，請見附件11）：
            A.龜山廠：當年度新增6條SMT生產線，分兩批裝設
              。第一批最後進口之設備為86年10月23日購入之
              送板機及輸送帶等；第二批最後進口之設備則為
              86年11月21購入之錫膏印刷機。
            B.北投廠：當年度新增2條SMT生產線，連線設備最
              後購入者86年9月11日購入之吸、送板機與輸送
              帶等設備。
            C.南崁廠：當年度新增2條SMT生產線，連線設備最
              後購入者為86年10月23日購入之PC版輸送帶。當
              年度並購置4 套「SMT表面黏著系統」（即高速
              機與泛用機）以及配合之輸送帶，加入原有之
              SMT生產線使用，最後購入日為86年9月11日之輸
              送帶。
          (乙)經原告重新評估86年SMT連線設備之合理投入生產
            日期，認為至少需於最後一台設備購入後兩週，方
            能投入生產，理由如下：
            A.因年代久遠，且期間曾遭遇颱風淹水致原告會計
              部門資料遭水浸泡而難以辨識，原告實無法尋得
              86年度之系爭設備之驗收或開始投入生產之資料
              ，懇請鈞院諒察。
              因此，為求紛爭得以解決，原告僅以資料可得日
              期（即增資設備清單所載之購入日）作最保守主
              張，並以SMT連線設備最後一台設備入廠兩周後
              為可得投入生產日，但當年實際投入生產日應晚
              於此日期，謹此陳明。
            B.原告86年度時，SMT系統之裝置流程為先將SMT系
              統設備就定位，然後才配置氣電設備。氣電設備
              配置完成後，尚需2、3天調校設備精度並確認相
              關功能可正常運作，爾後安排1個星期時間小量
              試產（約200片）。試產之成品，需停機進行檢
              查與測試（此時SMT系統並不運作，此階段進行
              設備教育訓練），亦需1個星期時間，此皆有另
              案證人之證詞可稽（請參附件7）。
            C.依上所述，如以保守估計，系爭SMT系統在配電
              完成後，尚須2個星期方有可能開始運作。甚至
              ，此時所謂之開始運作，亦仍屬試產階段，第1
              個月約僅生產三分之一量、第2個月可增加至二
              分之一，再慢慢增加至達完全生產狀態。
            D.由於無法取得系爭設備之配電或驗收完成日期，
              因此原告僅以最保守之各SMT生產線最後設備購
              入日後2週（初步試產及測試時間）為投入生產
              日。
            E.至於新購入高速機、泛用機以及配合使用的輸送
              帶若非用於全新SMT生產線，而是入原有SMT生產
              線者，相關設備必須同樣等到要新加入的設備到
              齊。並且。原有之生產線必須停工以重新架設氣
              電設備，再重新進行測試與試產程序後，方有可
              能回復生產。因此，原告亦以該新設備購齊後2
              週為投入生產日。
          (丙)其他SMT周邊設備及非SMT設備，原告一律僅保守主
            張以購入後「3日」做為裝置及驗收時間。
        以原告上述主張，謹將86年3增購入SMT生產線各項連
          線設備合理投入生產時間整理如附件E。至於其他周
          邊設備與非SMT設備，因皆以購入後3日計算，為求簡
          明，則不另列表。
    14.謹就鈞院於96年10月24日至現場勘驗所詢相關問題，補充
      說明如下：
      (1)SMT生產線設備購入年份：
        鈞院現場勘驗之SMT生產線，係由原告於89、90、91
          、95年等購入之設備組合而成。原告並依被告之要求
          ，提供相關之89、90、91年份購入之設備清單，請見
          附件12（清單上打勾者，即為  鈞院於現場所見設備
          項目）。另，鈞院於現場所見之迴銲爐，為95年所購
          入，但並未列為該年度之增資擴展設備，併此說明。
        需補充說明者，原告近年來SMT製程之產能已逐漸降
          低，SMT生產線數量亦逐年減少，歷年購入之生產設
          備多已於使用年限過後即逐項淘汰。但由於SMT各項
          設備不能單獨使用，因此原告會將不同年度購入、仍
          堪使用之個別機器重新搭配組合成一條完整的SMT生
          產線來使用。鈞院於現場勘驗所見之SMT生產線，即
          屬此種情形。
        然，本件系爭設備為原告86年度購入之設備，當時因
          原告甫引進SMT生產線不久，在此之前僅有82年及84
          年間曾購入SMT生產線（請參附件5：原告歷次增購設
          備項目），且86年度正值原告SMT產能快速擴展時期
          （原告當年度即增購10條全新SMT生產線），因此原
          告於系爭86年度所購入者均為全新之SMT生產線，此
          有附件11之增資擴展全新設備購入清單可稽。該年度
          之10條新SMT生產線所需各項設備，皆為系爭增資擴
          展時購入，並於全線設備到齊後方設置使用，並無使
          用以往年度設備組合使用者。因此，就全新SMT生產
          線組成之設備，原告主張依各該生產線最後一項設備
          購入後二週為實際投入生產日（詳請見原告96年10月
          1日補充理由(四)狀）。
        除10條全新SMT生產線設備外，當年度另有購置4套「
          SMT表面黏著系統」（即高速機與泛用機）以及配合
          使用之輸送帶，加入原有之SMT生產線使用。原告主
          張之合理投入生產日亦已如實反應此部分設備之設置
          情形（詳見原告96年10月1日補充理由(四)狀），併
          此說明。
      (2)勘驗現場設備運作情形補充說明：
        原告於歷次書狀中，已說明SMT系統之連線設備，包括
        ：錫膏印刷機、高速機（86年之設備清單上稱之為「
        SMT表面黏著系統」）、泛用機、迴銲爐、輸送帶及置
        料架（包括吸板機、送板機及集板器等），必須全部到
        齊後方有可能開始生產。至於被告以勘驗現場中，仍有
        以人工進行部分工作，而據此質疑原告主張之SMT設備
        必須連線運作一節，謹補充說明如下：
        在SMT生產線運作過程中，主機板先經過錫膏印刷機
          以塗上錫膏，在錫膏尚未硬化前，由高速機與泛用機
          分別置放不同元件，再送至迴銲爐加熱以熔融錫膏而
          使元件得固定在主機板上。這幾個步驟之間，原則上
          需以輸送帶平穩傳送，以免在錫膏尚未硬化前產生晃
          動，而使元件發生位移形成不良品（元件如果發生位
          移，即成為瑕疵品，請參見鈞院勘驗筆錄照片26、27
          之置件偏移檢驗記錄表）。
        鈞院於現場勘驗時，該SMT生產線上之產品為網路交
          換器附加卡(networking switch)，所置放之元件中
          ，有一大型連接器(connector)，此元件超出該生產
          線之泛用機可以置放元件的尺寸上限，因此只好以人
          工插置。一般而言，以人工插置元件會導致不良率提
          高，因此均會盡量避免。但由於線上產品有此特殊大
          型元件，所以方會例外地以人工補充。在系爭86年所
          生產的主機板、加速卡中並無此問題，自然無人工進
          行插置元件之情形。
        於鈞院勘驗現場時，尚有一人員在迴銲爐後工作，其
          工作為將已置放在機板上之大型元件多餘之塑膠蓋移
          除。此時，因機版已經過迴銲爐加熱固定元件，故較
          無因移動而產生位移之疑慮，且原告86年所生產之主
          機板、加速卡中，亦不需要此步驟，併此說明。
        被告雖一再宣稱：SMT生產線不一定要輸送帶、送集
          板機，亦可能以人工運作云云。實則，除了為避免元
          件位移而需以輸送帶在各設備間運送主機板外，在正
          常運作狀態中，一條SMT生產線每日大約需生產1000
          ～2500片之產品，原告不可能在4、5段機器設備間皆
          以人工傳送如此大量之機版，如此根本不符成本，被
          告之主張實為臆測之詞而不符實情。
    15.對被告質疑之回應：
      被告一再質疑原告就SMT連線設備需全線設備到齊方能生
      產之主張，無非以：1.原告所提SMT系統設備前後不一，
      每一年度亦不相同；2.鈞院現場勘驗時發現有人工插件等
      問題為由。謹就被告所提問題補充說明如下：
      (1)原告歷年SMT連線設備項目並無矛盾：被告於96年12月
        10日之答辯狀中，指稱原告歷次書狀主張之SMT生產線
        設備前後不同或稱原告歷年購入之SMT系統設備有所不
        同云云。然查，原告起訴時原主張SMT生產線全部設備
        （包括連線設備與周邊設備）均需於全線到齊後方能生
        產；於  鈞院準備程序中，逐漸將事實更加明確化，因
        此，原告已將需全線到齊後方能生產之設備項目明確界
        定於：錫膏印刷機、SMT表面黏著系統（高速機）、汎
        用機、迴銲爐、輸送帶及置料架（包括吸板機送板機及
        集板器等）等連線設備，就其他周邊設備已不再主張。
        惟，細查被告機關所稱有矛盾之各項設備：如螺旋空壓
        機、各式乾燥機、清洗機、錫膏測厚機、封裝機、切割
        機、條碼機、燒錄機等等，實皆為周邊設備。原告既不
        主張這些相關周邊設備需要連線生產，則如何有被告所
        稱之矛盾問題？
      (2)鈞院現場勘驗時發現有人工插件等問題：如前述14.(2)之
        說明，茲不贅述。
    綜上所陳，被告對於原告86年度3增設備得投入生產日之事
    實認定有誤，以至於計算該年度2增之新增免稅所得時，不
    當認定列入設備比分母之數額，至錯誤核定原告86年度營利
    事業所得稅，造成原告權益損失甚鉅，原處分自屬無可維持
    。為此謹請鈞院鑒察，賜判如訴之聲明，以維權益。
  (二)被告主張之理由：
    1.免稅所得部分：
      (1)生產事業增資擴展適用免徵營利事業所得稅之法令依據
        ：原告86年度計有3次增資擴展適用免徵營利事業所得
        稅，分別適用獎勵投資條例（下稱獎投條例）及促進產
        業升級條例（下稱促產條例），茲分述相關法令規定：
        獎投條例
          A.按「合於第3條獎勵類目及標準之生產事業，經增
            資擴展供生產或提供勞務之設備者，及合於同條獎
            勵類目之生產事業，經增資擴展供生產或提供勞務
            之設備，達到規定之獎勵標準者，得就左列獎勵擇
            一適用，但擇定後不得變更：1.自新增設備『開始
            作業或開始提供勞務』之日起，連續4年內就其新
            增所得，免徵營利事業所得稅。…」、「生產事業
            在免徵營利事業所得稅期間內，因增加機器、設備
            所增加之產量，併予計入免稅額內。但以所增加之
            機器、設備申報該事業主管機關核准者為限。」、
            「增資擴展選定免徵營利事業所得稅4年者，應於
            其新增設備『開始作業或開始提供勞務』之次日起
            『1年內』檢齊左列文件，向財政部申請核定之。
            （1）…（4）事業主管機關審核符合獎勵類目及獎
            勵標準之審核證明書。（5）事業主管機關查核證
            明之新增生產設備清單（應載明：設備名稱、性能
            、用途、廠別、出廠、購入或進口日期、數量、金
            額）…」，行為時獎投條例第6條第2項及第3項、
            獎投條例施行細則第11條第2項分別訂有明文（附
            件3、附件4）。
          B.次按「第1項各款事業獎勵類目及標準，由行政院
            定之」、「依本條例第6條規定選用免稅獎勵之生
            產事業，依據其新投資創立或增資擴展之投資計畫
            ，其業務或產品為多種，而僅有一種或數種在獎勵
            項目內，並合於獎勵標準者，其免稅獎勵，應按合
            於本類目及標準部分之營業收入額，所佔全部營業
            收入額之百分率比例計算之。各該產品受獎勵之起
            訖日期，應以其中產品最先開始銷售之日或其經營
            業務最先開始提供勞務之日為準，合併計算其免稅
            期間」，此為行為時獎投條例第3條第3項、生產事
            業獎勵類目及標準第19條第1項所規定（附件5、附
            件6）。
          C.再按獎投條例第6條第2項規定「自新增設備開始作
            業或開始提供勞務之日起，連續4年內…」其開始
            作業日期之認定，以新增設備，安裝完畢並經試車
            完竣正式開始生產日為準。復為財政部68年9月26
            日台財稅第36796號函所明定（附件7）。
          D.末按行政院79年10月20日（79）經字第30463號函
            發布之獎投條例實施期滿注意事項規定，獎投條例
            實施期滿時，依該條例第6條擇定增資擴展4年免稅
            ，於79年12月31日前提出申請，經事業主管機關核
            准創立或擴充，並核定於82年12月31日前其免稅產
            品開始銷售或提供勞務者，皆准適用（附件8）。
        促產條例
          A.查「合於前條規定之重要科技事業及重要投資事業
            ，於其股東開始繳納股票價款之當日起2年內得經
            其股東會同意選擇適用免徵營利事業所得稅或前條
            股東投資抵減之規定，擇定後不得變更。前項選擇
            適用免徵營利事業所得稅者，依下列規定辦理：…
            2、屬增資擴展之事業，自『新增設備開始作業或
            開始提供勞務』之日起，連續5年內就其新增所得
            ，免徵營利事業所得稅。…」為行為時促產條例第
            8條之1第2項第2款所規定（附件9）。
          B.次查「第1項重要科技事業、重要投資事業及創業
            投資事業之適用範圍，由行政院定之，並每2年檢
            討1 次」、「重要科技事業之適用範圍，其屬製造
            業者，應符合下列各要件：一、投資計畫生產之產
            品屬通訊工業、資訊工業、…。二、投資計畫之實
            收資本額或增加實收資本額新台幣2億元以上。三
            、投資計畫之全新機器設備購置金額新台幣1億元
            以上。四、投資計畫核准後3年內完成」、「符合
            第2條規定之製造業或技術服務業，應於下列規定
            期間內或本標準發布日起6個月內，向經濟部工業
            局申請核發符合重要科技事業適用範圍核准函：…
            」、「符合本標準規定之重要科技事業應於核定之
            投資計畫完成期限內完成，並於完成後檢具相關文
            件，依下列規定申請核發完成證明。…」、「符合
            本標準規定之重要科技事業，未能於經濟部工業局
            核定之投資計畫期限完成或投資計畫產品變更者，
            應於核定完成日期前向經濟部工業局申請展延或變
            更。但全程計畫完成期限不得超過4年。」，分別
            為行為時促產條例第8條第3項、重要科技事業屬於
            製造業及技術服務業部分適用範圍標準（以下稱適
            用範圍標準）第2條第1項、第4條、第6條及第8條
            第1項所規定（附件10、附件11、附件12、附件13
            ）。
          C.再查「…二、屬增資擴展之事業，應於其『新增設
            備開始作業或開始提供勞務』之次日起『1年內』
            ，檢齊下列文件申請：…（四）符合重要科技事業
            或重要投資事業完成證明及全新設備清單影本。（
            五）中央目的事業主管機關就選擇適用免徵營利事
            業所得稅備查函影本。」；「…事業逾前條之申請
            期限或前項補送文件之期限者，財政部仍得依其申
            請於本條例第8條之1規定之獎勵期間內，就剩餘之
            期間核定適用本條例之獎勵。…」為行為時促產條
            例施行細則第21條第1項第2款、第22條第2項所規
            定（附件14）。
          D.末查行為時促產條例施行細則第19條第3項規定：
            「本條例第8條之1第2項第2款所稱新增設備開始作
            業或開始提供勞務之日，指重要科技事業或重要投
            資事業投資計畫完成之日期」（附件14）。
          E.綜上說明得知，行為時促產條例第8條之1第2項與
            獎投條例第6條第2項之規定，對適用免徵營利事業
            所得稅其申請程序、投資計畫完成期限、新增設備
            開始作業或開始提供勞務之日（即免稅期間之起算
            ）、實收資本額或增加實收資本額及購置全新機器
            設備之門檻…等等之規定已不同，茲分述如下：
            (a)「屬增資擴展之事業，自新增設備開始作業或
               開始提供勞務之日起，連續4年（或5年）內就
               其新增所得，免徵營利事業所得稅。…」，其
               中對「新增設備開始作業或開始提供勞務之日
               」（即適用免稅期間之起算），行為時促產條
               例第8條之1已與獎投條例第6條之規定不同。
               (甲)獎投條例第6條第2項之規定：
                 開始作業日期之認定，以新增設備，安裝完
                 畢並經試車完竣正式開始生產日為準（附件
                 7）。
               (乙)行為時促產條例第8條之1第2項之規定：
                 新增設備開始作業或開始提供勞務之日，指
                 重要科技事業或重要投資事業投資計畫完成
                 之日期（附件14）。因此，業者依適用範圍
                 標準第6條或第8條第1項所規定之期限內完成
                 投資計畫時，應「主動」向相關單位申請完
                 成證明，再按行為時促產條例施行細則第21
                 條第1項第2款所規定期限內向財政部申請適
                 用免徵營利事業所得稅，以免喪失租稅獎勵
                 。故原告所取得台灣省政府建設廳87年10 月
                 23日87建一字第803231號函及台北市政府建
                 設局87年10月14日北市建二字第87246205 號
                 函核發完成證明上面所載本次投資計畫完成
                 日期為86年12月31日，均係依上揭法律規定
                 應取得之文件，核與投資計畫完成前，已購
                 入之設備是否已開始生產無關。
            (b)另適用行為時促產條例第8條之1租稅減免之企
               業，在其相關法令規定，如：增加實收資本額
               、應購置之全新機器設備金額、投資計畫之產
               品（即免稅產品）規格及完成投資計畫之期限
               ，均加以規範。此點亦與獎投條例第6條之規範
               不同，即適用獎投條例第6條之生產事業，依同
               條第3項規定「生產事業在免徵營利事業所得稅
               期間內，因增加機器、設備所增加之產量，併
               予計入免稅額內。但以所增加之機器、設備申
               報該事業主管機關核准者為限。」（即併同免
               稅，附件3）。易言之，適用獎投條例第6條之
               生產事業雖「自新增設備開始作業或開始提供
               勞務之日起，連續4年內就其新增所得，免徵營
               利事業所得稅。…」，但其嗣後購入之機器設
               備，依獎投條例規定可申請併同免稅。適用行
               為時促產條例第8條之1之業者，增資擴展於投
               資計畫完成後，再購置之機器設備並無併同免
               稅之適用，茲分述如下：
               (甲)每次投資計畫購置之設備須達一定金額且需
                 納入「符合重要科技事業完成證明及全新設
                 備清單」內（附件14），依上揭法令規定應
                 購置全新機器設備金額至少為1億元。
               (乙)如購入之設備『超過上述』（即1億元）金額
                 ，以原告系爭年度購入之設備為706,929,
                 757 元，『超過部分』欲適用本項租稅獎勵
                 ，亦須於申報投資計畫完成時，一並納入「
                 符合重要科技事業完成證明及全新設備清單
                 」內（附件14）。
               因此，業者購入之設備如已達上揭法令規定之
               門檻，雖可申報投資計畫完成並開始適用免徵
               營利事業所得稅，惟嗣後再購入設備部分，除
               非再次辦理增資擴展並依前述法令規定申請適
               用免徵營利事業所得稅外，否則嗣後再購入設
               備部分，即非屬免稅設備。故投資計畫尚未完
               成前，雖以本次計畫所購置之設備產製並銷售
               之免稅產品，因非屬免稅期間所產製並銷售，
               仍屬應稅設備，不得享受免徵營利事業所得稅
               且其相關法令僅以規定應購入全新機器設備之
               門檻及投資計畫最遲完成期限，並責由業者於
               完成後之一定期限內「主動」向有關單位申請
               租稅減免之獎勵。如業者未能於規定期限完成
               或申請租稅優惠，將會失去該項優惠（附件14
               ）。
            (c)按「營利事業所得之計算，以其本年度收入總
               額減除各項成本費用、損失及稅捐後之純益額
               為所得額。」，復為行為時所得稅法第24條第1
               項所明定（附件15）。次按「營利事業之會計
               事項，應參照商業會計法及財務會計準則公報
               等據實記載，產生其財務報表。至辦理所得稅
               結算申報或核課所得稅時，其帳載事項與所得
               稅法、所得稅法施行細則、促進產業升級條例
               、促進產業升級條例施行細則（79年度以前為
               獎投條例、獎投條例施行細則）、中小企業發
               展條例、本準則暨有關法令之規定未符者，均
               應於申報書內自行調整之。」，行為時營利事
               業所得稅查核準則（以下簡稱查核準則）第2條
               第3項定有明文（附件16）。
            (d)前揭獎投條例第6條第2項第1款規定「…一、自
               新增設備開始作業或開始提供勞務之日起，連
               續4年內就『其新增所得』，免徵營利事業所得
               稅…」及促產條例第8條之1第2項規定「前項選
               擇適用免徵營利事業所得稅者，依下列規定辦
               理：…2、屬增資擴展之事業，自新增設備開始
               作業或開始提供勞務之日起，連續5年內就『其
               新增所得』，免徵營利事業所得稅。…」依條
               文涵義，免稅所得應屬本次增資擴展所產生者
               為限，即應以能「獨立」計算「免稅所得」為
               原則。所謂「獨立計算」，係指帳冊簿據設置
               完備，且其銷貨額、銷貨成本及毛利獨立計算
               ，並嚴格合理分攤管理費用，又為財政部62年1
               月4日台財稅第30029號令及87年函釋之貳、一
               所釋示（附件17、附件18）。
            (e)原告於82年度增資擴展，產製電腦主機板、電
               腦主機板附加卡，符合行政院發布之「生產事
               業獎勵類目及標準」第2條第9類第4款第1目之
               規定，原告乃依獎投條例第6條第2項第1款之規
               定，選擇自完工之日（82年12月28日）起，連
               續4年內就其新增所得，免徵營利事業所得稅。
               復於85年度辦理增資擴展，亦產製電腦主機板
               、電腦主機板附加卡，符合「重要科技事業屬
               於製造業及技術服務業部分適用範圍標準」第3
               條第2項第3款第1目之規定，原告乃依行為時促
               產條例第8條之1第2項第2款規定，選擇自85年
               11月30日起連續5年內就其新增所得，免徵營利
               事業所得稅。又於86年度辦理增資擴展，亦產
               製電腦主機板、電腦主機板附加卡，符合「重
               要科技事業屬於製造業及技術服務業部分適用
               範圍標準」第3條第2項第3款第1目之規定，原
               告乃依行為時促產條例第8條之1第2項第2款規
               定，選擇自86年12月31日起連續5年內就其新增
               所得，免徵營利事業所得稅。因此，原告本年
               度免稅產品為電腦主機板、電腦主機板附加卡
               之產製及銷售，分別適用獎投條例（77年函釋
               ）及促產條例（87年函釋）之規定計算免稅所
               得。
      (2)原告本（86）年度營運狀況：
        本件原告成立於79年度，至86年度止，經核准免稅期間
        計4次，86年度包括「1增」、「2增」及「3增」。其免
        稅期間分別為「1增」：82年12月28日至86年12月27 日
        、「2增」：85年11月30日至90年11月29日及「3增」：
        86年12月31日至91年12月30日。免稅產品為電腦主機板
        、電腦主機板附加卡（1增、2增及3增）、筆記型電腦
        及BookＰc（3增）。且原告於第1次增資擴展「前」即
        已購置與受獎勵生產設備相同之機具，於第1次增資擴
        展「後」至第2次增資擴展「前」、第2次增資擴展「後
        」至第3次增資擴展「前」及第3次增資擴展至投資計畫
        化完成「前」亦再購買相同機具，故原告免稅產品電腦
        主機板、電腦主機板附加卡於生產流程中「均需使用」
        受獎勵生產設備與非受獎勵生產設備。其86年度營利事
        業所得稅，自行申報合於獎勵類目及標準免稅所得
        6,013,888,945元，被告初查以原告「1增」、「2增」
        及「3增」免稅所得計算有誤，重為計算，核定免稅所
        得為2,534,973,662元。
        原告不服，主張略以：
          A.「1增」應採增加銷貨量觀念計算，被告核定之「1
            增」免稅所得計算錯誤。
          B.被告將79年度及83年度購入，84及86年出售之機器
            設備4筆，共計948,000元列入非免稅設備，降低免
            稅設備比例，致「1增」、「2增」及「3增」免稅
            所得計算錯誤。
          C.被告於計算「3增」免稅設備提供服務之日有違法
            令規定、與事實不符、與工業局、臺灣省政府建設
            廳及臺北市政府建設局意見不符云云。
        原告依原告前述實際營運狀況應如何計算免稅所得，
          始為妥適？
          A.原告因增資擴展在本次增資若已符合相關法令規定
            ，原本得享受免徵營利事業所得稅，惟「適用第1
            次增資、第2次增資及第3次增資擴展所購置之免稅
            設備」、「第1次增資擴展『前』」、「第1次增資
            擴展完成後至第2次增資擴展前」、「第2次增資擴
            展完成後至第3次增資擴展前」與「第3次增資擴展
            至投資計畫完成『前』」所購置之非免稅設備「同
            時」生產免稅產品，因原告無法分辨所銷售之電腦
            主機板、電腦主機板附加卡，那一台係以免稅設備
            生產？那一台係以上述所購置之非免稅設備生產？
            或本年度銷售之電腦主機板、電腦主機板附加卡是
            屬本年度以本次增資擴展所購置之免稅設備生產？
            抑或以上年度非免稅設備生產並於本年度始銷售等
            問題？以致原告無法獨立計算以本次增資擴展所購
            置之免稅設備，自行生產免稅產品並銷售所產生之
            所得。據此，免稅所得逕以「零」計算，原告將因
            此而喪失此項租稅優惠，似乎過於嚴格；但若任意
            由原告自「全年所得」中，計算全部或大部分均屬
            「免稅所得」，以致幾無「課稅所得」，亦違反立
            法目的（即原告需以新投資創立或增資擴展所募集
            之資金用以購置「全新機器設備」，且以該設備「
            自行」生產「免稅產品」，藉以健全資本結構，並
            達擴大生產規模之政策。）且違租稅公平。
          B.因此，財政部衡酌業者實際經營狀況，並避免業者
            因無法獨立計算免稅計算，以致完全無法享受此項
            租稅獎勵及避免任由業者自行計算免稅所得，進而
            違反立法目的且違租稅公平，並基於「稽徵簡便」
            、「租稅公平」之原則，兼顧業者困境，乃陸續於
            民國50幾年至民國70幾年發布關於獎投條例第6條
            免稅所得之計算函釋及於87年發布促產條例第8條
            之1免稅所得之計算函釋，係本於主管機關立場所
            為統一解釋，類此計算公式，於大法官會議釋字第
            397 號、第493號、第496號解釋文均持肯定見解。
            原告因無法獨立計算免稅所得，此點乃原告所不爭
            之事實。被告依據該等函釋計算原告之新增免稅所
            得，於法並無不合。
          原告不能獨立計算免稅所得，免稅所得應如何計算
            ？
            A.免稅所得計算公式之要件：
              綜上所述，所謂「免稅所得」即生產事業於「免
              稅期間」，以「免稅設備」「自行」生產「免稅
              產品」並「銷售」，所產生之所得。但是對不能
              獨立計算免稅所得者，即需自「全年所得」中區
              分「免稅」所得與「應稅」所得兩部分。因此免
              稅所得計算公式：以「全年所得」（此「全年所
              得」乃係由免稅產品及應稅產品所共同產生，即
              行為時所得稅法第24條第1項所明定）乘「收入
              比」乘「設備比」乘「自製比」，如免稅期間未
              滿1年者，尚須乘以「期間比」。
            B.免稅所得計算公式之相關規定說明（以下說明係
              以77年函釋，本年度適用87年函釋與77年函釋於
              計算免稅所得時，該等函釋中之【註】，除有特
              別說明外，其內容涵義均相同）：按前揭法令規
              定，原告增資擴展適用免徵營利事業所得稅，係
              自『新增設備開始作業或開始提供勞務』之日起
              ，連續4年或5年內就其新增所得，免徵營利事業
              所得稅。另原告欲適用該項租稅優惠時，尚需符
              合相關法令規定【詳答辯理由肆、一】。因此，
              所謂「免稅所得」即生產事業於「免稅期間」，
              以「免稅設備」「自行」生產「免稅產品」並「
              銷售」，所產生之所得之謂。故免稅要件含括四
              種：「免稅期間」、「自行製造」、「免稅設備
              」、「免稅產品」。凡不符合其中任何一項要件
              者，均需將不合規定部分按一定合理公式比例分
              攤，以符合法令規定。財政部77年函釋係將歷年
              發布獎投條例第6條免徵營利事所得稅之計算公
              式予以彙整，並於公式中以「註」方式指引業者
              應再遵循財政部發布之相關函釋，以方便徵納雙
              方適用，其中：
              (A)期間比＝【免稅有效日數÷365】
              (B)收入比＝【新增合於獎勵免稅產品銷貨（業
                 務）收入金額÷全部產品銷貨（業務）收入
                 淨額】(甲)多次增資擴展，應從申報年度按增
                 資擴展次數逐次計算各次新增免稅產品銷售
                 量，不得合併一次計算。即生產事業經多次
                 增資擴展，產製同一免稅產品，在當年度結
                 算申報時，遇各次增資擴展皆在免稅期間，
                 依照本部（59）臺財稅第26656號令頒計算公
                 式，應從「申報年度」按增資擴展次數「逐
                 次」計算其「各次」新增合於獎勵免稅產品
                 銷貨量。說明：新增合於獎勵免稅產品銷貨
                 量係以「增資擴展後合於獎勵免稅產品銷貨
                 量」減「增資擴展前（上年度原有設備）合
                 於獎勵免稅產品銷貨量」計算而得，前經本
                 部（59 ）臺財稅第26656號令頒在案。××
                 股份有限公司67年度結算申報時，其新投資
                 創立及前3次增資擴展之免稅期間均已屆滿，
                 而第4次及第5次增資擴展則尚在免稅期間內
                 ，該年度新增免稅產品銷貨量，依照上開令
                 頒計算公式，應「逐次分別」計算（從申報
                 年度按增資擴展次數逐次計算各次新增免稅
                 產品銷貨量），不得合併一次計算（即以「
                 免稅期間」與「非免稅期間」分兩段作為計
                 算新增免稅產品銷貨量）。
                 (乙)如其中有「負數」時，應以「零」計算。
              (C)設備比＝【增資擴展受獎勵生產設備之生產
                 能力（或成本金額）÷增資擴展受獎勵生產
                 設備與非受獎勵生產設備之生產能力（或成
                 本金額）】；
                 (甲)77年函釋規定：核准免稅後再購或租、借
                   之生產設備，能增加產量，未經主管機關
                   核准者，應按受獎勵部分生產設備之生產
                   力與全部生產設備能力比例計算，其是否
                   增加產量，應檢具事業主管機關之證明。
                   生產設備之生產能力以經事業主管機關審
                   核出具證明作為計算之依據；但87年函釋
                   規定：核准免稅後再購或租、借之生產設
                   備，應按受獎勵部分生產設備之成本與全
                   部生產設備成本比例計算。
                (乙)77年函釋規定：無法適用生產能力計算者，
                  應准改按該項生產設備與原有設備之成本金
                  額比例為計算基礎：但87年函釋規定：增資
                  擴展受獎勵生產設備與增資擴展受獎勵生產
                  設備與非受獎勵設備之成本金額比例為計算
                  基礎。
              (D)自製比＝1－委外加工比【免稅產品委託加工
                 成本÷委託加工免稅產品之總製造成本】。
                (甲)免稅產品在製造過程中，將某一生產階段委
                  託其他營利事業加工，其委託加工之成本「
                  超過」該產品之製造成本30﹪者，該項產品
                  銷售所得應全部「不得」享受免稅待遇；如
                  在30﹪以下者，該委託加工產品應按其委託
                  加工成本與自行製造成本比例計算，僅就自
                  行製造部分所得予以免稅待遇。
                (乙)免稅產品之全部生產過程均委託其他營利事
                  業製造完成，該部分產品應不得享受免稅待
                  遇。
                  上揭規定復為財政部70年1月7日台財稅第
                  30113號函（附件19）、70年5月21日台財稅
                  第34057號函（附件19）、72年1月31日台財
                  稅第30696號函（附件20）、61年3月11日台
                  財稅第32131號令（附件21）、64年1月13日
                  台財稅第30768號函（附件21）、61年8月25
                  日台財稅第37229號令（附件21）、62年1
                  月11日台財稅第30230號令（附件21）、65
                  年3月26日台財稅第31903號函（附件21）所
                  明定。
            本（86）年度實際營運及是否符合獨立計算免稅
              所得：
              A.免稅期間之『期間比』
                原告82年度增資擴展（屬第1次增資擴展），
                免稅期間自82年12月28日至86年12月27日（免
                稅期間為361日）；85年度增資擴展（屬第2次
                增資擴展），免稅期間自85年11月30日至90
                年11月29日（免稅期間為1年）；86年度增資
                擴展（屬第3次增資擴展，免稅期間自86年12
                月31日至91年12月30日。因此，原告86年度屬
                第3次增資擴展，其免稅期間為1日）。上述免
                稅期間計算，雙方並不爭執。
               B.免稅收入之『收入比』
                 a.原告86年度自行產製電腦主機板、電腦主
                   機板附加卡，由於本年度之設備分屬「第1
                   次增資擴展前」、「第1次增資擴展完成後
                   至第2次增資擴展前」、「適用免徵營利事
                   業所得稅之第1次、第2次及第3次增資擴展
                   免稅設備」、「第2次增資擴展完成後至第
                   3次增資擴展前」及「第3次增資擴展至投
                   資計畫化完成『前』」所購置，並於生產
                   流程中均需使用受獎勵免稅設備與非受獎
                   勵免稅設備。換言之，原告所產製及銷售
                   之免稅產品電腦主機板、電腦主機板附加
                   卡亦非均屬系爭年度（86年度）整年度可
                   享受免徵營利事業所得稅，尤其第3次增資
                   擴展免稅期間自86年12月31日開始適用。
                   因此，原告第3次增資擴展設備陸續於86年
                   3月至86年12月30 日購入，在該期間所購
                   入之設備，其產製並銷售之免稅產品--電
                   腦主機板、電腦主機板附加卡，由於非在
                   免稅期間生產（投資計畫完成日期為86年
                   12月31日），實際上仍為應稅產品。
                b.原告系爭年度（86）申報屬第1次增資擴展
                  之『新增免稅產品銷貨收入』（免稅所得之
                  計算係採增加銷售量公式），係以「86年度
                  電腦主機板、電腦主機板附加卡之免稅產品
                  銷貨量」－「增資擴展前一年（即84年度）
                  電腦主機板、電腦主機板附加卡之免稅產品
                  銷貨量」＝「新增免稅產品銷貨量」（以下
                  稱甲新增銷貨量，該部分之新增免稅產品銷
                  貨量，係由原告85年1月1日至86年12月31日
                  止，在該期間內陸續所有購入之機器設備所
                  貢獻，包括第2次增資及第3次增資之免稅設
                  備）；然後再計算「86年度電腦主機板、電
                  腦主機板附加卡之免稅產品銷貨量」－「增
                  資擴展前一年（即81年度）電腦主機板、電
                  腦主機板附加卡之免稅產品銷貨量」＝「新
                  增免稅產品銷貨量」（以下稱乙新增銷貨量
                  ，該部分之新增免稅產品銷貨量，係由原告
                  82 年1月1日至86年12月31日止，在該期間
                  內陸續所有購入之機器設備所貢獻，包括第
                  1次增資、第2次增資及第3次增資之免稅設
                  備）；第3增資擴展之新增免稅產品銷貨量
                  之計算係採全部機器設備比公式，（以下稱
                  丙新增銷貨量，即以86年12月31日實際銷電
                  腦主機板、電腦主機板附加卡之免稅產品銷
                  貨量×全部設備比【第3次增資之免稅設備
                  『設備以免稅期間1日計算』÷全部設備『
                  第3次增資之免稅設備以免稅期間1日計算』
                  】）；然後將甲新增銷貨量－丙新增銷貨量
                  後之餘額，作為第2次增資擴展之「新增免
                  稅產品銷貨量」（以下稱丁新增銷貨量）；
                  最後於計算第1次增資新增免稅產品銷貨量
                  係將「乙新增銷貨量－丙新增銷貨量－丁新
                  增銷貨量」再分別乘以電腦主機板、電腦主
                  機板附加卡「平均每單位產品售價」、「設
                  備比」及「自製比」【即1－委外加工比（
                  免稅產品委託加工成本÷委託加工免稅產品
                  之總製造成本）】而得。故原告86申報年度
                  「新增免稅產品銷貨收入」，係一推估數字
                  ，非屬真實新增免稅產品銷貨收入。
                c.由於原告82年度增資擴展（第1次增資擴展
                  ）、85年度增資擴展（第2次增資擴展）及
                  86 年度增資擴展（第3次增資擴展），其免
                  稅所得無法獨立計算，此乃原告所不爭之事
                  實。但原告免稅所得之計算（屬第1次增資
                  免稅所得之計算應採增加銷售量,屬第2次增
                  資及第3次增資免稅所得之計算採全部機器
                  設備比公式），卻與財政部77年函釋87年函
                  釋計算公式之規定不符。
                d.茲分述財政部77年函釋87年函釋計算公式之
                  規定如下：
                  (a)原告第1次增資擴展依財政部77年函釋應
                    採增加銷售量公式，茲就法規及原告申報
                    資料分述如下：
                    (甲)依財政部函釋規定，多次增資擴展，應
                      從申報年度按增資擴展次數逐次計算各
                      次新增免稅產品銷售量，不得合併一次
                      計算【詳答辯理由肆、一、（三）、2
                      、（2）、A】。換言之，原告於計算第
                      1次增資擴展新增免稅銷貨量，應先計
                      算第3次增資擴展新增免稅銷貨量，再
                      計算第2次增資擴展新增免稅銷貨量，
                      最後計算第1次增資擴展新增免稅銷貨
                      量，即第1次增資擴展、2次增資擴展及
                      3次增資擴展之新增免稅銷貨量，均應
                      分別採「增加銷貨量」公式計算，此即
                      為財政部77年函釋註七（一）之規定，
                      而原告卻於計算第1次增資擴展新增免
                      稅銷貨量時，卻對第3次增資擴展新增
                      免稅銷貨量採「全部機器設備比」，顯
                      然未遵照財政部函釋之規定。被告依財
                      政部規定重新核定原告免稅所得，尚無
                      違誤，計算式詳如附件22，附表一至附
                      表四。
                    (乙)原告計算第1次增資之「新增免稅銷貨
                      量」之計算無關，與第3次增資之「新
                      增『合於獎勵』免稅產品銷貨量」之計
                      算無關。蓋因無論業者適用獎投條例第
                      6 條或行為時促產例第8條之1之免徵營
                      利事業，對因增資擴展以增加銷售量方
                      式計算「各次」增資擴展之「新增免稅
                      銷貨量」，均需依財政部77年函釋註八
                      ( 一)之規定（附件23），或財政部87
                      年函釋註七（一）之規定（附件24）再
                      分別乘以「各次」增資擴展免稅所得計
                      算之要件--「免稅期間比」、「免稅收
                      入比」、「免稅設備比」、「自製比」
                      ，藉以計算各次增資擴展之「新增『合
                      於獎勵』免稅產品銷貨量」。由於原告
                      免稅所得不能獨立計算，此點乃原告所
                      不爭之事實，卻僅一部分按財政部77年
                      函釋，一部分卻以自行創設之計算方式
                      為之，以致免稅所得計算被「割裂」適
                      用並不當擴張，進而侵蝕稅基，亦使財
                      政部77年之函釋形同具文，被原告遂依
                      前開函釋重行計算，核定免稅所得，原
                      告不服，遂提起本訴。
                    (丙)另分析比較原告85年度與86年度「免稅
                      產品銷貨量--電腦主機板及電腦主機板
                      附加卡」資料顯示，86年度較85年度呈
                      現大幅度成長達1.61倍（86年度免稅營
                      業收入20,902,399,046元÷85年度免稅
                      營業收入12,957,948,295元），如依原
                      告主張需俟第3次增資投資計畫完成，
                      始能開始生產。由於當年度投資計畫完
                      成日為86年12月31日，免稅期間僅為1
                      日，第3次增資實際可享受免稅設備
                      1,936,794元（706,929,757元×1÷365
                      ）。然系爭年度免稅產品銷貨量--電腦
                      主機板及電腦主機板附加卡」豈能較85
                      年度呈現大幅度成長？成長率且高達達
                      1.61倍。另被告曾於95年11月23日財北
                      國稅法字第0950246318號函請原告檢附
                      相關資料及文件供核(附件31)，惟原告
                      於95年12月12日安建（95）稅（一）字
                      第01084D號函並未完整檢附（附件32）
                      ，並以系爭年度免稅產品銷量之成長並
                      非與第3次增資計畫機器設備已有使用
                      相關。由於原告無獨立計算免稅所得，
                      此點乃原告所不爭之事實。而財政部77
                      年函釋，其中關於多次增資擴展「新增
                      免稅銷貨量」及「新增『合於獎勵』免
                      稅產品銷貨量」之計算既有明確規範，
                      原告應遵照財政部相關規定，始為適法
                      ，而財政部函適亦符合經驗法則。
                    (丁)至原告主張需至本次（第3次增資擴展
                      ）增資擴展所購置之機器設備706,929,
                      757元全數購齊，始能生產。查原告新
                      投資創立時，僅購置示波器、自動輸送
                      機、自動銲錫爐、自動比重器、超音波
                      洗淨機等機器設備785,142元（機器設
                      備清單，詳附件25）。另於84年分別出
                      售新投資創立所購置之示波器、自動比
                      重器等機器設備，系爭年度僅餘新投資
                      創立所購置之設備648,000元；82年度
                      第1次增資擴展亦僅購置機器設備
                      45,210,424元（於嗣後年度出售，系爭
                      年度設備僅餘44,175,804元，機器設備
                      清單詳附件26）；85年度第2次增資擴
                      展購置機器設備為150,533,797元（機
                      器設備清單，詳附件27）；86年度第3
                      次增資擴展購置機器設備卻高達
                      706,929,757元（機器設備清單，詳附
                      件28）；87年度第4次增資擴展購置機
                      器設備亦為307,038,456元（機器設備
                      清單，詳附件29）。換言之，原告每次
                      增資擴展所購置機器設備項目金額不一
                      且差異頗大。一般而言，每一產品之生
                      產均需經過數個階段產製，但並非每一
                      階段均需由業者親自生產。因此，某一
                      產製階段之設備如已購入，業者即可開
                      始生產該階段之產品，其餘部分可採委
                      外加工。原告本年度有將免稅產品某一
                      生產階段之產製過程，委由其他營利事
                      業加工，此點乃原告所不爭執（依據原
                      告86年度結算申報案件中申報免稅所得
                      計算即可印證，附件30）。
                    (戊)更何況原告截至系爭年度陸續購入機器
                      設備，如：85年1月、3月、4月分別購
                      入149,800元、71,600元、110,000元；
                      另原告亦於84年分別出售設備220,000
                      元、108,000元，86年度亦出售設備
                      320,000元，如原告主張屬實，豈非互
                      相矛盾。另原告第3次增資之重要設備
                      於86年7月以前購入，於投資計畫完成
                      日86年12月31日則僅購入2台價值
                      238,000元之內部線路自動測試機分別
                      真空包機。依一般常理推論，原告從事
                      商業活動，自以經濟產能出發，豈有讓
                      該價值億萬元之機器閒置5個多月，只
                      為等2台為單一廠房北投廠購入內部線
                      路自動測試機？原告之主張與常理不合
                      ，自非可採。相同情形原告第2次增資
                      之重要設備於85年9月間購入，於投資
                      計畫完成日85年11月30日亦僅購入1台
                      價值160,000元之真空包機。依一般常
                      理推論，原告從事商業活動，自以經濟
                      產能出發，豈有讓該價值千萬元之機器
                      閒置2個多月，只為等一台無關之包裝
                      設備之理？由於原告新投資設立及各次
                      增資擴展所購置之設備項目及金額不盡
                      相同，試問原告新投資設立所購置之設
                      備如何生產？當時申請新投資設立適用
                      免徵營利事業所得稅是否有欺詐之嫌？
                      且各次增資擴展所購入之設備項目及金
                      額亦不一，究竟何次增資擴展所購入之
                      設備才可開始投入生產，該部分原告一
                      再避而不談，顯未盡協力義務，以釐清
                      真相。
                    (己)另原告「直接材料及間接材料」占銷貨
                      成本（含直接材料、直接人工、製造費
                      用-包括間接材料、間接接人工、機器
                      設備折舊…）高達90﹪以上（該部分被
                      告未再進一步查證，逕按原告申報述核
                      定），而原告係屬獎投條例第3條第1項
                      第1款所稱製造業，依該款規定需以「
                      人工」及「機器」製造或加工產品之事
                      業，即原告需「自行」以「免稅設備」
                      生產「免稅產品」並銷售，始得享受租
                      稅獎勵。易言之，銷貨成本中之「直接
                      人工、間接人工、免稅設備」才是適用
                      免徵營利事業所得稅之要件，而「直接
                      材料、間接材料」並非適用免徵營利事
                      業所得稅之對象，從而財政部頒布免稅
                      所得計算公式中，對業者生產免稅產品
                      ，如於生產過程中「同時」使用應稅設
                      備、免稅設備，應按設備比例分攤；多
                      次增資擴展，應從申報年度按增資擴展
                      次數逐次計算各次新增免稅產品銷售量
                      ，不得合併一次計算，且各次採用免稅
                      所得計算公式應一致，亦即在此，故符
                      合經驗及論理法則且已從寬認定。
                    (庚)財政部87年函釋對重要科技事業屬製造
                      業免稅所得不能獨立計算者，業者除可
                      採「增加銷售量」計算公式外，尚准由
                      業者選擇適用「全部機器設備比」計算
                      公式，主要原因是為了「稽徵簡便」及
                      「節約原則」，但為避免兩者公式計算
                      出免稅所得差異過大，已在函釋中各別
                      以註方式予以調整（如：財政部87年函
                      釋註十及註十一、註十二）（附件33）
                      。是被告以系爭「3增」免稅設備
                      706,929,757元，開始完成日雖訂於86
                      年12月31日，惟86年3月31日至86年12
                      月30日已陸續取得使用為由，按日加權
                      平均計算非免稅設備之使用金額
                      206,546,983元，列入免稅設備比率之
                      分母核計免稅所得，核無不符。
                    (辛)另原告於95年5月4日行政訴訟起訴狀一
                      再主張財政部87年函釋對免稅所得計算
                      公式，並未要求投資計畫完成前，已購
                      入之設備於投資計畫完成前，應計入「
                      設備比」分母中乙節，
                      I查財政部87年函釋對採「增加銷貨量
                        觀念」其公式註九(一)規定（附件24
                        ）：公司欲以本次核准投資計畫購置
                        全新設備開始生產或提供勞務日之前
                        一年度投資計畫之產品(勞務)銷貨量
                        (收入)為基準計算新增符合投資計畫
                        之產品(勞務)銷貨量(收入)者，應於
                        購置之全新機器設備安裝完畢並經試
                        車完竣正式開始生產或提供勞務之日
                        起30日內，向所在地稅捐稽徵機關申
                        請核備；逾期申請核備者，以公司所
                        在地捐稽徵機關受理申請核備之實際
                        收文日之前一年度投資計畫之產品(
                        勞務)銷貨量(收入)為基準計算。如
                        未申請核備者，捐稽徵機關逕以全部
                        投資計畫完成日之前一年度投資計畫
                        之產品(勞務)銷貨量(收入)為基準計
                        算，上揭規定即清楚說明業者並非需
                        投資計畫完成始能投入生產，蓋因如
                        此規定將損傷業者權益，尤其屬新投
                        資創立者，亦與業者實際營運狀況有
                        所背離。
                      II並於該函釋註十其中第(三)點規定（
                        附件33）：投資計畫完成日當年度1
                        月1日起取得機器、設備、廠房及工
                        程等，但屬於計算他次增資擴展正享
                        受免稅之投資計畫其新增符合投資計
                        畫之產品銷貨量相關之機器、設備、
                        廠房及工程等不在此限，並參考該函
                        釋「設備比」之分母（附件34，採「
                        全部機器設備比」，其中設備比之分
                        母亦為同樣規定，詳附件18，附件33
                        ），得知財政部87年函釋已清楚規範
                        在業者投資計畫完成前所購入之機器
                        設備應依購入日期按月份比例計入分
                        母。
                      III因為業者如於年度中投資計畫完成，
                        依一般經驗而言，設備大部份已陸續
                        購入，然原告本次增資擴展之投資計
                        畫完成日期為12 月30日，但主要設
                        備（如系爭年度）均在年度中已購入
                        。
                      Ⅳ另函釋准由業者選擇適用「全部機器
                        設備比」計算公式，主要原因是為了
                        「稽徵簡便」及「節約原則」，但為
                        避免兩者公式計算出免稅所得差異過
                        大，已在函釋中各別以註方式予以調
                        整（如：財政部87年函釋註十「增加
                        銷貨量」及註十一、註十二「全部機
                        器設備比」）（附件33）。
                      Ⅴ顯然原告未諳財政部77年函釋及87年
                        函釋。由於原告無法獨立計算免稅所
                        得，此乃原告所不爭執，財政部所頒
                        免稅所得計算公式及註，均係本於中
                        央財稅主管稽徵機關職權，對課徵技
                        術所為詳細規定，已兼顧「租稅公平
                        」「稽徵經濟」及「量能課稅」原則
                        ，於大法官會議釋字第397號、第493
                        號、第496號解釋文均持肯定見解。
                      Ⅵ原告因無法獨立計算免稅所得，此點
                        乃原告所不爭之事實。被告依據該等
                        函釋計算原告之新增免稅所得，於法
                        並無不合。更何況原告第1次增資免
                        稅設備44,175,804元、第2次增資免
                        稅設備150,533,797元、第3次增資免
                        稅設備706,929,757元，投資計畫完
                        成日為86年12月31日實際可享受免稅
                        設備1,936,794元（706,929,757元×
                        1÷365）。第1次增資、第2次增資及
                        第3次增資（免稅期間僅為1日）之免
                        稅設備合計為196,646,395元，但被
                        告所計算給原告免稅所得卻高達
                        3,558,507,071元，顯然免稅所得公
                        式已從寬認定。
                      Ⅶ另對無法獨立計算免稅所得，財政部
                        所發布之函釋雖有「增加銷貨量」或
                        「全部機器設備比」2種公式，但業
                        者需就最符合自身情況做選擇，而非
                        選擇某一種公式，卻又主張該公式不
                        合理。
                  (b)第2次增資及第3次增資依財政部87年函
                     釋應採全部機器設備比公式（附件22）
                     (甲)第2次增資擴展5年免稅銷貨收入（依
                       全部機器設備比觀念計算）＝【86年
                       度電腦主機板附加卡實際銷貨量
                       776,843單位×售價1,483元＋86年度
                       電腦主機板實際銷貨量5,964,335單位
                       ×售價3, 291元】×150,533,797元（
                       2增核准免稅設備）/406,595,684元（
                       全部生產設備）×（1-4.91％委外加
                       工比率）】＝7,315,869, 523元
                     (乙)第3次增資擴展5年免稅銷貨收入（依
                       全部機器設備比觀念計算）＝【3增免
                       稅期間電腦主機板附加卡實際銷貨量
                       781 單位×售價1,483元＋3增免稅期
                       間電腦主機板實際銷貨量9,442單位×
                       售價3,291元＋3增免稅期間筆記型電
                       腦實際銷貨量2,502單位×售價47,494
                       元＋3增免稅期間BOOK PC實際銷貨量
                       15單位×售價7,383元】×
                       706,929,757元（3增核准免稅設備）
                       /906,978,458 元（全部生產設備）×
                       （1-4.91％委外加工比率）】＝
                       130,352,024元。
               C.免稅設備之『設備比』
                 a.適用獎投條例部分（免徵營利事業所得稅4
                   年）原告於82年度增資擴展（屬第1次增資
                   擴展），其免稅期間自82年12月28日至86
                   年12月27日，本年度屬免稅設備為
                   44,175,804元，全部設備48,535,504元（
                   附件22）。
                 b.適用促產條例部分（免徵營利事業所得稅5
                   年）
                   (甲)原告於85年度增資擴展（屬第2次增資擴
                     展），其免稅期間自85年11月30日至90
                     年11月29日，屬免稅設備為150,533,797
                     元，全部設備406,595,684元（附件22）
                     。
                   (乙)原告於86年度增資擴展（屬第3次增資擴
                     展），其免稅期間自86 年12月31日至91
                     年12月30日，屬免稅設備為706,929,
                     757元，全部設備906,978,458元（附件
                     22）。
            綜上，前揭獎投條例之訂定，係以減免稅捐為方
              法，以獎勵投資，促進經濟發展，為避免同一企
              業內免稅所得侵蝕應稅所得，形成不公平，對於
              該條例第6條第2項第1款規定「1.自新增設備『
              開始作業或開始提供勞務』之日起，連續4年內
              就其新增所得，免徵營利事業所得稅。…」，依
              條文涵義免稅所得之計算原則上須業者能獨立計
              算為原則。惟實務上，生產事業往往無法符合前
              開財政部62年1月4日台財稅第30029號令及87年
              函釋之貳、一所釋示獨立計算規定，為顧慮業者
              之困難，對於業者適用獎投條例第6條及行為時
              第8條之1如免稅所得不能「獨立計算」時，應如
              何計算始符合獎勵目的及租稅公平，財政部乃頒
              布多則解釋，採行分攤方式計算免稅所得，使業
              者在不能遵守獎投條例規定情形下，有條件准許
              業者仍得享受免稅所得；而原告係屬獎投條例第
              3 條第1項第1款所稱製造業，依該款規定需以「
              人工」及「機器」製造或加工產品之事業，即原
              告需「自行」以「免稅設備」生產者，始為獎勵
              對象。從而免稅所得之計算需分別考慮其要件，
              分別將不符合規定部分按比例分攤減除。其中「
              收入比」部分既以銷貨量相減法，即已表明並未
              再去進一部分析其來源，且相關法令僅以規定應
              購入全新機器設備之門檻及投資計畫最遲完成期
              限，並由業者於完成後之一定期限內「主動」向
              有關單位申請租稅減免之獎勵（附件10、附件14
              ）。如業者未能於規定期限完成或申請租稅優惠
              ，將會失去該項優惠（附件14）。
            關於財政部所頒免稅所得計算公式及註，均係本
              於中央財稅主管稽徵機關職權，對課徵技術所為
              詳細規定，已兼顧「稽徵經濟」及「量能課稅」
              原則，本件原告簽證會計師計算免稅所得時亦採
              非獨立計算方式，已如前述說明。益加證明其免
              稅產品電腦主機板、電腦主機板附加卡帳載紀錄
              關於營業成本非屬可獨立計算，該部分原告即按
              財政部77年及87年之函釋計算，該公式係依「收
              入比」、「設備比」及「自製比」【詳如答辯理
              由肆、ㄧ及（三）】之比例計算，未違反比例原
              則中之必要性原則。惟原告卻將相關法令函釋割
              裂適用，使財政部77年及87年之函釋形同具文（
              附件1、附件2），被原告遂依前開函釋重行計算
              ，核定免稅所得，原告不服，遂提起本訴。
            另按「修正『88年12月31日修正前促進產業升級
              例第8條之1免徵營利事業所得稅之計算公式』及
              『原獎勵投資條例第6條免徵營利事業所得稅之
              計算公式』。本令發布前未核課確定之案件，有
              其適用，已核課確定之案件，不予變更。」「本
              部91年5月20日台財稅字第0910451619號令發布
              修正『88年12月31日修正前促進產業升級條例第
              8 條之1免徵營利事業所得稅之計算公式』註一
              之一（二）及『原獎勵投資條例第6條免稅所得
              計算公式』註一（三）部分。應更正如附件」復
              分別經財政部91年5月20日台財稅第0910451619
              號函及92年6月6日台財稅第0920453588號函釋（
              附件35、附件36）在案。；其中「88年12月31日
              修正前促進產業升級例第8條之1免徵營利事業所
              得稅之計算公式」及「原獎勵投資條例第6條免
              徵營利事業所得稅之計算公式」內，屬於增資擴
              展新增設備，生產設備非全部受獎勵，關於新增
              免稅所得額之計算，與財政部77年函釋不同者，
              前者作為分攤基礎之全部所得額僅排除與免稅所
              得無關之非營業損益（附件37、附件38）；後者
              則規定全部營業損益應自全部所得額扣除（附件
              18 ）【非營業收入小於非營業損失時，應視為
              「零」處理；非營業收入不超過營業收入及非營
              業收入總額百分之十者，應不予計算。】（附件
              24 ）。而本件原告於計算系爭電腦主機板及電
              腦主機板附加卡之新增免稅所得額時，關於非營
              業損益係以零計算，故原告不論依上開財政部91
              年函釋（92年函釋係針對91年函釋誤繕部分做更
              正）之公式計算，或依財政部77年函釋計算，其
              結果均屬相同，被告作為計算依據之財政部77年
              函釋，雖已為財政部91年函釋所取代，惟對於本
              件新增免稅所得計算之結果並無影響，再此一並
              說明。
            類此案件，台北高等行政法院93年度訴更一字第
              00015號判決、台北高等行政法院94年度訴更一
              字第00115號判決、92年度訴字第02296號判決、
              92年度訴字第02297號判決、93年度訴字第195
              號判決、94年度訴字第03551號判決、92年度訴
              字第2167號判決、92年度訴字第3218號判決、94
              年度訴更一字第27號判決、最高行政法院95年度
              判字第00606號判決（附件39）、最高行政法院
              95年度判字第02200號判決（附件40），均持相
              同見解，在此一併說明。
    2.營業成本：
      被告於計算原告免稅所得時，既已依原告第2次增資擴展
      機器設備分別購入日期計算，因此被告亦將系爭設備按購
      入日期分別計提折舊並計營業成本，符合「收入成本費用
      配合原則」，即行為時所得稅法第24條第1項規定。
    3.依促產條例規定之86年度准予抵減稅額部分：
      (1)按「為促進產業升級需要，公司得在下列用途項下支出
        金額5﹪至20﹪限度內，抵減當年度應納營利事業所得
        稅額；當年度不足抵減時，得在以後4年度內抵減之：
        一、投資於自動化設備或技術。二、投資於資源回收、
        防治污染設備或技術。三、投資於研究與發展人才培訓
        及建立國際品牌形象之支出。四、投資於節約能源及工
        業用水再利用之設備或技術。前項投資抵減，其每一年
        度得抵減總額，以不超過該公司當年度應納營利事業所
        得稅額50﹪為限。但最後年度抵減金額，不在此限。…
        …」為行為時促產條例第6條所明定。
      (2)原告86年度帳列累計可供抵減稅額130,993,506元，其
        中包括85年度尚未抵減稅額28,873,839元，86年度僅申
        報抵減85年度研究發展支出之抵減稅額6,864,037元，
        惟被告初查以其85年度尚未抵減稅額業經核定為0元，
        乃核定其86年度抵減稅額為102, 119,667元，包括86年
        度研究發展支出抵減稅額21,047,192元，自動化機器設
        備投資抵減稅額80,874,013元及人才培訓支出抵減稅額
        198,462元（復查決定誤植為198,461元），原告不服，
        主張其合於獎勵類目及標準免稅所得、營業成本及全年
        所得皆應維持其原申報數，則所申報之可抵減稅額，自
        應維持云云，申經被告復查決定略以，因前項合於獎勵
        類目及標準免稅所得之調整，依前揭行為時促產條例第
        6條規定致重新核計86年度准予抵減稅額為102,119,667
        元，經核並無不合。
      (3)原告訴稱略以，被告未察其85年度之尚未抵減稅額，尚
        在行政救濟中，屬未確定狀態，而誤以85年度尚未抵減
        稅額已核定為0元，逕而維持原處分，本件應待其85 年
        度營利事業所得稅核定案件予以確認後，方能予以核定
        86年度可供抵減之稅額云云，資為爭議。經查，被告係
        就已核定數額核算准予抵減稅額為102,119,667元，應
        無不合，至原告85年度營利事業所得稅經行政救濟結果
        ，尚未抵減稅額如有變更，原告自可循更正程序辦理，
        原告所訴，核無足採。茲原告再執陳詞爭執，實難謂有
        理由。
    4.就原告歷次行政訴訟對「SMT系統」陳述反覆不一，暨被
      告意見分述如下：
      (1)原告於95年5月4日行政訴訟起訴狀（以下稱起訴狀）主
        張：
        系爭第3次投資計畫於北投廠、蘆竹廠、龜山廠及南
          崁廠所購置之機器設備（SMT生產線），係分屬整線
          之性質，此從原告於訴願階段所提示之機器設備項目
          驗收證明、安裝流程、相片圖證及投資計畫產品與生
          產線設備之關聯說明圖即可得證。況本件第3次增資
          擴展計畫之主要設備均係整體SMT生產線不可或缺之
          一環，且須相互連結並測試後方可開始生產作業，此
          參訴願階段原告所檢附之SMT生產線之機器設備項目
          安裝流程及圖證即知（詳起訴狀第7頁二）。該流程
          圖之SMT生產線設備，包括：吸附板機、錫膏印刷機
          、輸送帶、錫膏測厚機、超音波震盪清洗機、表面黏
          著系統、泛用機、可掀式PC輸送帶、零件封裝機、迴
          焊爐、集板器、內部線路自動測試機、SDX檢測系統
          （詳起訴狀證物五）。
        系爭機器設備係分屬北投廠、蘆竹廠、龜山廠及南崁
          廠SMT之生產線，係為一體生產作業之流程，而各線
          及各項設備自「無法個別」拆用以供單獨生產使用（
          詳起訴狀第9頁四、1）。
        系爭機器設備項目中之表面黏著系統、螺旋空壓機、
          內部線路自動測試機等設備項目，「均屬」國外設備
          廠商「針對原告需要」而量身訂作，此與原告原有之
          機器設備之功能及效用已有差異，自「不可能」「混
          同」其他生產線使用之。本件第3次投資計畫所購置
          各廠之整線SMT生產線主要設備列表如下：螺旋空壓
          機、錫膏印刷機、表面黏著系統、迴焊爐、內部線路
          自動測試機、真空包裝機、交流電源?壓器（詳起訴
          狀第9頁四、4）。
      (2)96年5月8日行政訴補充理由（二）主張原告3增購置之
        機器設備中，SMT系統需整線運作，無法以個別機器分
        別運作：
        原告3增購置之機器設備中，包含主機板生產線及筆
          記型電腦後段製程生產線等各項機器設備。……
        主機板生產線之流程包括（1）SMT生產線。（2）主
          機板插件線修整線。（3）主機板測試線。（4）主機
          板包裝線。不論是主機板或是主機板附加卡之生產，
          均需經此四個製程方能成為成品。
        原告86年3增主要是購入SMT生產線所屬機器設備。…
          …而SMT生產線既是由「錫膏印刷機」、「自動化表
          面黏著系統」（包括泛用機、高速機）及「迴焊爐」
          等設備所組成運作，其中並以輸送帶作連結，故該等
          設備係連接成一整線始能生產，乃毋庸爭論之事。
        檢附之SMT生產線流程圖，其中「SMT生產線」所包含
          之設備為：螺旋空壓機、冷凍式乾燥機、吸附式乾燥
          機、送板機、ZBERA條碼機、吸附板機、錫膏印刷機
          、輸送帶、表面黏著系統、可掀式PC輸送帶、泛用機
          、零件打帶機、EPROM燒錄器、迴焊爐、集板器、內
          部線路自動測試機、BGA拆桿系統、3D 立體檢視系統
          、交流電穩壓器。
      (3)被告意見如下：
        原告於96年5月8日行政訴訟狀所檢附之流程圖（下稱
          5月8日流程圖）與起訴狀所檢附之流程圖（起訴流程
          圖），其SMT生產線所包含之設備並不相同，分述如
          下：
          (甲)原告起訴流程圖包含「錫膏測厚機」及「超音波震
            盪清洗機」「SDX檢測系統」為5月8日流程圖所沒
            有，且系爭年度各廠「皆無」購置。
          (乙)5月8日流程圖流程圖包含：「螺旋空壓機」、「冷
            凍式乾燥機」、「吸附式乾燥機」、「送板機」、
            「ZBERA條碼機」、「EPROM燒錄器」、「BGA拆桿
            系統」、「3D立體檢視系統」、「交流電穩壓器」
            為起訴流程圖所?有，而「冷凍式乾燥機」、「吸
            附式乾燥機」北投廠卻無購置；「ZBERA條碼機」
            、「BGA拆桿系統」龜山廠、北投廠卻無購置；「
            EPROM燒錄器」系爭年度各廠「皆無」購置；「交
            流電穩壓器」南崁廠卻無購置。
          (丙)原告96年3月22日85年度行政訴訟陳報狀所檢附之
            流程圖，其中「SMT生產線」所包含之設備為：螺
            旋空壓機、置料架、錫膏軟化機、錫膏印刷機、輸
            送機、表面黏著系統、輸送機、輸送機、真空包裝
            機、表面黏著系統、輸送機、迴焊爐、置料架、內
            部線路自動測試機（附件41）。而系爭年度各廠「
            皆無」購置「錫膏軟化機」、「真空包裝機」。
          (丁)原告96年5月16日87年度行政訴訟補充理由（一）
            狀所檢附之流程圖，其中「SMT生產線」所包含之
            設備為：螺旋空壓機、冷凍式乾燥機、吸附式乾燥
            機、送板機、吸附式乾燥機、超音波震盪清洗機、
            錫膏測厚機、錫膏印刷機、輸送帶、表面黏著系統
            、可掀式PC輸送帶、泛用機、SMT零件封裝機、
            EPROM燒錄器、迴焊爐、集板器、內部線路自動測
            試機、迴焊除錫機、5DX檢測系統、PCB機板切割機
            （附件42）。而系爭年度各廠「皆無」購置「超音
            波震盪清洗機」、「錫膏測厚機」、「SMT零件封
            裝機」、「EPROM燒錄器」、「迴焊除錫機」、「
            5DX檢測系統」、「PCB機板切割機」；北投廠並無
            購置「冷凍式乾燥機」、「吸附式乾燥機」。
          (戊)綜上可知，原告每次所稱之「SMT生產線」所包含
            之設備皆不相同，系爭年度各廠所增購之設備「皆
            無」購齊，如5月8日流程圖及起訴流程圖及原告85
            、87年度行政訴訟時所檢附之流程圖之「SMT生產
            線」設備，且各廠之設備名稱、數量亦不盡相同（
            詳附件43，卻能組成「SMT生產線」，並同樣生產
            電腦主機板及電腦主機板附加卡，豈非矛盾？如依
            原告95年5月4日行政訴訟起訴狀主張，本件第3次
            增資擴展計畫之主要設備均係整體SMT生產線不可
            或缺之一環，且須相互連結並測試後方可開始生產
            作業，此參起訴階段原告所檢附之SMT生產線之機
            器設備項目安裝流程及圖證即知，則原告系爭年度
            所購置之設備均「無法」運轉生產主機板及主機板
            附加卡。
        原告主張系爭機器設備項目中之表面黏著系統、螺旋
          空壓機、內部線路自動測試機等設備項目，均屬國外
          設備廠商針對原告需要而量身訂作，此與原告原有之
          機器設備之功能及效用已有差異，自不可能混同其他
          生產線使用之，惟查其南崁廠係系爭年度新設之廠，
          卻另購置4套「SMT表面黏著系統」以及配合使用之輸
          送帶，加入原有之SMT生產線使用，且加入原有生產
          線之設備可投入生產日為86年9月25日，而新生產線
          設備投入日期為86年11月6日，豈非予盾？
    5.鈞院與被告於96年10月24日赴原告工廠實施現場勘驗，茲
      就勘查實際情況暨被告意見分述如下：
      (1)原告「SMT系統」係由「錫膏印刷機」、「表面黏著系
        統」、「泛用機」、「迴焊爐」，各設備間由「輸送帶
        」連接，無法由「表面黏著系統」置放元件者，仍得以
        人工插置。即原告SMT各設備皆有其不同之功能，如果
        沒有輸送帶，各設備仍可運作，至原告聲稱以人工插置
        元件會導致不良率提高，與實際勘查情形不相吻合；更
        何況原告79年度新設立時亦無購置「SMT生產線」，亦
        可生產電腦主機板及主機板附加卡。
      (2)原告96年11月15日行政訴訟補充理由（五）狀主張，現
        場勘驗之「SMT生產線」設備，係由原告於89年、90 年
        、91年、95年等購入之設備組合而成；另95年所購置之
        迴焊爐非該年度之增資擴展設備。但由於SMT各項設備
        不能單獨使用，因此原告會將不同年度購入，仍堪使用
        之個別設備重新搭配組合成一條完整之SMT生產線來使
        用。查原告所檢附之設備清單皆為其各次增資擴展所購
        入之設備，若依原告主張SMT生產設備須全數到齊方可
        能生產，其各次增資擴展時應購入整線之SMT生產線設
        備，惟為何無法提供現場勘驗之輸送帶為何時所購入？
        且現場勘驗之設備卻分別為4年所購入，與原告95年5月
        4日起訴狀主張系爭機器設備與原告原有之機器設備之
        功能及效用已有差異，自不可能混同其他生產線使用之
        前、後說詞不一，豈不矛盾？是被告以系爭「3增」免
        稅設備706,929,757元（含SMT生產設備），開始完成日
        雖訂於86年12月31日，惟86年3月31日至86年12月30 日
        已陸續取得使用為由，按日加權平均計算非免稅設備之
        使用金額206,546,983元，列入免稅設備比率之分母核
        計免稅所得，與實際現埸勘驗相符。換言之，新購入個
        別設備可與舊設備混合組成相同一條SMT生產線甚明。
    6.原告歷年增資擴展所列報之投資計畫完成日（詳附件）與
      其主張（SMT連線設備中，以同一批SMT連線設備最後一項
      設備購入後二週為可投入生產日，其餘設備為購入日起3
      天後為可投入生產日）不符，茲分述如下：
      (1)原告系爭年度所購置之「內部線路測試機」購置日期為
        91年12月31日，該年度完成證明中所載「投資計畫完成
        日」亦為86年12月31日，即購置非SMT連線設備之「內
        部線路測試機」當天即為投資計畫之完成日，另有購置
        相同之「內部線路測試機」，原告則主張購置日起3日
        才投入生產，即相同之機器設備，原告預估投入時間卻
        不相同。
      (2)原告龜山廠88年度增資擴展時，「迴銲錫爐」購置日期
        為88年11月27日，「自動印標籤機及秤重系統」及「低
        床全自動捆包機」購置日期為88年12月1日，88年度增
        資擴展完成證明中所載「投資計畫完成日」為88年12
        月1日，即購置SMT連線設備之「迴銲錫爐」進口後4日
        即為投資計畫之完成日，購置非SMT連線設備「自動印
        標籤機及秤重系統」及「低床全自動捆包機」當天即為
        投資計畫之完成日。
      (3)原告台北廠90年度增資擴展時，「泛用機」及「迴銲爐
        」購置日期分別為90年12月16日、90年12月20日及90年
        12月27日；「自動測試儀器」購置日期為90年12月28日
        ；90年度增資擴展完成證明中所載「投資計畫完成日」
        為90年12月28日，即購置SMT連線設備之「泛用機」及
        「迴銲爐」進口後12日、8日及1日即為投資計畫之完成
        日，購置非SMT連線設備之「自動測試儀器」當天即為
        投資計畫之完成日。
      (4)原告台北二廠91年度增資擴展時，「泛用機」購置日期
        為91年12月23日，91年度增資擴展完成證明中所載「投
        資計畫完成日」亦為91年12月23日，即購置「泛用機」
        當天即為投資計畫之完成日。
      (5)被告於97年1月8日所陳經濟部工業局復財政部臺灣省南
        區國稅局函，業者增資擴展所購置之機器設備，購入當
        天即完成投資計畫，應無疑義。
      (6)綜上，原告其他年度增資擴展投資計畫完成日並非如原
        告所訴，依同一批SMT連線設備中，最後一項設備入廠
        後二週為可投入生產日，其餘設備入廠後3天為可投入
        生產日，足資證明投資計畫完成日與機器設備是否投入
        生產無關。且經濟部工業局核發業者投資計畫完成證明
        ，亦未論究業者增資擴展所購置之機器設備是否投入生
        產。
    7.原告「實際申報資料」與87年參與SMT生產線建置之證人
      （下稱證人）證詞不符情形，分述如下：
      (1)證人說明設備自進口後至量產時間約1個月時間，但原
        告87年泛用機等設備8月份進口3個月後，原告才主張
        SMT連線設備才可投入生產，顯與證人說詞不同。
      (2)原告於另案85年度行政訴訟案（95年訴字第1490號）主
        張為數噸重之大型設備，即便工廠區事先規劃有氣電管
        線，仍必須於相關設備就定位後，方可將管線配合定位
        ，並由具乙種電器承裝業執照之公司執行電源連接作業
        ，惟原告並未列報氣電設備等安裝成本。而原告購置泛
        用機等為數噸重之大型設備進口後2個多月，才購置輸
        送帶，即原告購置泛用機後閒置2個多月，廠商才至原
        告工廠安裝，原告之主張與常理不合，亦與證人說明設
        備進口後約1個月即可投入量產之證詞不符。原告從事
        商業活動，自以經濟產能出發，豈有讓該價值7千5百多
        萬元設備機器閒置2個多月，只為等價值數拾萬之輸送
        帶之理。
      (3)證人及鑑定報告說明要組成一條「SMT生產線」，必須
        有「1台」錫膏印刷機配合「1台」迴焊爐，惟原告於87
        年度增資時，蘆竹廠購置「4台」印刷機，卻購置「5」
        台迴焊爐，91年度增資擴展時龜山廠購置「3台」印刷
        機，卻只購置「1台」迴焊爐，即其中有部分新的設備
        閒置，無法組成一條新的「SMT生產線」投入生產，惟
        原告仍列入「經核准並完成投資計畫全新設備清單總金
        額」內。
      (4)若業者為提高產能而購置新的機器設備替換舊的機器設
        備，而使舊有的設備停用，依計算公式註12規定：「同
        一申報年度內一次或多次增資擴展，各次增資擴展投資
        計畫中最早完成之投資計畫其完成日前一年度之機器及
        設備，截至該投資計畫免稅期間屆滿之當年度止，除係
        已達『固定資產耐用年數表』規定之耐用年限，因而出
        售、報廢者外，如有停用、閒置或出售等情況致無法參
        加產製投資計畫之產品，該等機器及設備仍應併計入
        ......」，則新、舊機器設備皆須列入設備比分母中。
        若購置新的設備閒置未投入生產，就可不必列入設備比
        分母中，則會造成不公平情形。
    8.原告未提示系爭設備購入及投入生產之相關證明文件，被
      告依「經核准並完成投資計畫全新設備清單」之購入日期
      ，按機器設備可提供服務之期間占全年度之比例計入設備
      比分母中，並無違反計算公式註四規定。
    9.系爭年度原告計算免稅所得是否符合相關法令規定：
      (1)生產設備明細表：詳附件24
      (2)被告核定情形：
        新增符合投資計畫之產品銷貨收入淨額：
          (甲)1增新增合於獎勵免稅產品銷貨收入淨額：
            A.1增符合投資計畫之產品（勞務）收入淨額＝【1
              增電腦主機板附加卡新增免稅產品銷貨量
              135,249單位（註）×售價1,483元＋1增電腦主
              機板附加卡新增免稅產品銷貨量1,264,401單位
              （註）×售價3,291元】＝4,361,717,958元註：
              1 增新增免稅產品銷貨量之計算詳附件24
            B.1增設備比＝44,175,804÷（44,175,804＋
              1,250,000＋200,000＋2,909,700）＝
              44,175,804÷48,535,504 ＝91.0175％
            C.1增自製比＝（1－4.91％委外加工比率）＝95.09﹪
            D.期間比＝361/365（最後一年）
            E.新增符合投資計畫之產品銷貨收入淨額＝
              4,361,717,958元×91.0175％×95.09﹪×
              361/365＝3,733,633,346元
          (乙)2增新增合於獎勵免稅產品銷貨收入淨額：
            A.2增符合投資計畫之產品（勞務）收入淨額＝【
              86 年度電腦主機板附加卡實際銷貨量776,843單
              位×售價1,483元＋86年度電腦主機板實際銷貨
              量5,964,335單位×售價3,291元】＝
              20,780,684,654元
            B.2增設備比＝150,533,797元（2增核准免稅設備
              ）/406,595,684元（全部生產設備）＝37.02297
              ％
            C.2增自製比＝（1－4.91％委外加工比率）＝
              95.09﹪
            D.2增新增符合投資計畫之產品銷貨收入淨額＝
              20,780,684,654元×37.02297％×95.09﹪＝
              7,315,869,523元
          (丙)3增新增合於獎勵免稅產品銷貨收入淨額：
            A.3增符合投資計畫之產品（勞務）收入淨額＝3增
              免稅期間電腦主機板附加卡實際銷貨量781單位
              ×售價1,483元＋3增免稅期間電腦主機板實際銷
              貨量9,442單位×售價3,291元＋3增免稅期間筆
              記型電腦實際銷貨量2,502單位×售價47,494元
              ＋3增免稅期間BOOK PC實際銷貨量15單位×售價
              7,383元】＝151,172,578元
            B.3增全部設備比＝706,929,757（3增核准免稅設
              備）÷（406,595,684－206,546,983＋
              706,929,757）＝706,929,757÷906,978,458＝
              77.9434％
            C.3增自製比＝（1－4.91％委外加工比率）＝
              95.09﹪
            D.3增新增符合投資計畫之產品銷貨收入淨額＝
              151,172,578元×77.9434％×95.09﹪＝
              112,043,626元（註）
          (丁)1增、2增、3增新增合於獎勵免稅產品銷貨收入淨
            額合計：
            新增合於獎勵免稅產品銷貨收入淨額＝
            3,733,633,346元＋7,315,869,523元+112,043,626
            元（註）＝11,161,546,495元
          註：被告答辯將3增新增合於獎勵免稅產品銷貨收入
          淨額112,043,626元誤植為130,352,024元，特此更正
          。
        新增免稅所得額
          【6,780,045,998元－0－（0－0）】×
          11,161,546,495元/ 21,266,165,033元＝
          3,558,507,071元。
      (3)原告訴訟時主張：
        新增符合投資計畫之產品銷貨收入淨額：
          (甲)1增新增合於獎勵免稅產品銷貨收入淨額：同被告
            核定。
          (乙)2增新增合於獎勵免稅產品銷貨收入淨額：
            A.2增符合投資計畫之產品（勞務）收入淨額＝【
              86 年度電腦主機板附加卡實際銷貨量776,843單
              位×售價1,483元＋86年度電腦主機板實際銷貨
              量5,964,335單位×售價3,291元+86 年度筆記型
              電腦實際銷貨量2,502單位×售價47,494元＋86
              年度BOOK PC實際銷貨量15單位×售價7,383元】
              ＝20,902,399,046 元
            B.2增設備比＝150,533,797元（2增核准免稅設備
              ）/（150,533,797元+58,910,813元+149,800元
              +71,600元+110,000 元）＝71.76％
            C.2增自製比＝（1－4.91％委外加工比率）＝
              95.09﹪
            D.2增新增符合投資計畫之產品銷貨收入淨額＝
              20,902,399,046元×71.76％×95.09﹪＝
              14,263,083,083元
          (丙)3增新增合於獎勵免稅產品銷貨收入淨額：
            A.【86年度電腦主機板附加卡實際銷貨量776,843
              單位×售價1,483元＋86年度電腦主機板實際銷
              貨量5,964,335單位×售價3,291元+86年度筆記
              型電腦實際銷貨量2,502單位×售價47,494元＋
              86年度BOOK PC實際銷貨量15單位×售價7,383元
              】＝20,902,399,046元
            B.3增全部設備比＝58,910,813元÷（150,533,797
              元+58,910,813元+149,800元+71,600元+110,000
              元）＝58,910,813元÷209,776,010元＝28.08％
            C.3增自製比＝（1－4.91％委外加工比率）＝
              95.09﹪
            D.期間比＝2/365
            E.新增符合投資計畫之產品銷貨收入淨額＝
              20,902,399,046元元×28.08％×95.09﹪×
              2/365 ＝30,581,953元
          (丁)1增、2增、3增新增合於獎勵免稅產品銷貨收入淨
            額合計：
            3,733,633,346元＋14,263,083,083元+
            30,581,953元＝18,027,298,382
        新增免稅所得額：
          【6,805,845,500元－0－（0－0）】×
          18,027,298,382元/ 21,266,165,033元＝
          5,769,305,720元。
      (4)兩造之差異：
        符合投資計畫之產品（勞務）收入淨額：
          (甲)2增免稅產品為電腦主機板及電腦主機板附加卡，
            原告將非屬於2增免稅產品之筆記型電腦及BOOK PC
            銷貨收入淨額列入計算，以致造成虛增2 增符合投
            資計畫之產品收入淨額。
          (乙)3增未按實際免稅期間計算符合投資計畫之產品收
            入淨額。
        機器設備比：
          (甲)原告未將最早完成之投資計畫完成日前一年度未達
            耐用年限之機器設備計648,000元（220,000元
            +108,000元+320,000元）及1增之設備48,535,504
            元列入設備比分母計算。
          (乙)被告將3增設備自取得日起按日計算屬系爭年度之
            設備金額206,546,983元計入「設備比」分母。原
            告自投資計晝完成日起按月計算屬系爭年度之設備
            金額58,910,813元計入「設備比」分母，惟原告按
            月計算屬系爭年度之設備金額與其免稅期間僅有1
            日不符，且原告歷年營利事業所得稅申報，皆按日
            計算屬系爭年度之設備金額（附件24）。
        全年所得額：
          被告按原告申報全年所得額，減3增免稅設備自取得
          日至12月31日止分別提列之折舊25,799,502元，而原
          告當年度並未提列折舊。
    10.原告主張85年度之尚未抵減稅額，尚在行政救濟中，屬未
      確定狀態，應待其85年度營利事業所得稅核定案件予以確
      認後，方能予以核定86年度可供抵減之稅額云云，查被告
      之核定處分自送達生效起即具有實質上之存續力，在該核
      定經撤銷前，對於本件（86年度營利事業所得稅）得否抵
      減稅額之爭執而言，有其構成要件之效力，是被告否准抵
      減稅額，並無不合。原告亦於96年6月15 日行政訴訟補充
      理由（三）狀主張勉予同意俟85年度營利事業所得稅行政
      救濟有結果後，另以更正程序辦理。
    11.經查原告同一案情之85、87年度營利事業所得稅業經大院
      95年度判字第1490、1492號判決駁回在案均持相同見解，
      在此一併說明。
    綜上論述，本件原處分、訴願決定均無違誤，為此請求判決
    如被告答辯之聲明。
    理  由
一、本件被告代表人原為許虞哲，嗣於96年8月10日由凌忠嫄接
    任，其聲請承受訴訟，核無不合，應予准許；又原告主張減
    縮免稅所得為4,246,163,562 元，而被告於初核時僅核定其
    免稅所得為2,534,973,662 元，復查決定追認
    1,023,533,409 元，因之僅爭執尚未准列報之687,656,491
    元，其減縮於法無不合，應予准許，均合先敘明。
二、查本件原告起訴主張：兩造有關1增及3增免稅優惠部分並不
    爭執，所以爭執2增部分，因計算2增部分時，涉及3增購入
    機器設備應如何計入2增設備比之分母，計算2增設備比例時
    ，有關3增機器設備何時可以生產即為本件重要爭點。而原
    告係於86年3月間陸續購入第3次增資之各項設備，其中最主
    要之SMT連線設備（下稱系爭設備），具有整線生產性質，
    必須待全線設備齊備並安裝完成後，方有可能投入生產，並
    據以計算免稅額，該次增資係於86年12月31 日申報計畫完
    成。惟原告3增所購置之機器設備並非於個別機器設備進口
    日後即得以投入生產，但被告卻以系爭3增免稅設備開始完
    成日雖為86年12月31日，惟86年3月31日至86 年12月30日已
    陸續取得使用為由，按日加權平均計算非免稅設備之使用金
    額，列入免稅設備比率之分母，核計免稅所得。至投資抵減
    部分，原告主張因涉及其他年度，被告同意如另案勝訴將准
    予更正，故此部分不再爭執（見本院言詞辯論筆錄）等語；
    被告則以：原告就本年度3增無法獨立計算免稅所得並不爭
    執，故應適用財政部87年函釋所發布之計算公式，依該函釋
    ，原告得自行選擇符合自身情況之「增加銷貨量」或「全部
    機器設備比」來適用。系爭設備並未具有必須待全線設備齊
    備並安裝完成後，方有可能投入生產之性質，是原告主張系
    爭設備於取得日至增資擴展完成日之間未使用，即非可採等
    語置辯。兩造主張之事實、理由及陳述，有如上述整理，雙
    方主要爭執在：原告提起於本件言詞辯論中主張僅爭執訴願
    決定及原處分否准列報免稅所得新台幣687,656,491元部分
    ，不再爭執其餘投資抵減部分，而被告認原告86年第3 次增
    資購入之SMT 連線設備之總金額，自其取得日起至投資計畫
    完成日前，均應列入免稅機器設備比計算公式之分母，是否
    適法（即系爭3 增設備金額應自何時開始計入計算2 增免稅
    銷貨收入的免稅設備比的分母？）？
三、按行為時促產條例第8條之1第1項規定：「合於前條規定之
    重要科技事業及重要投資事業，於其股東開始繳納股票價款
    之當日起2年內得經其股東會同意選擇適用免徵營利事業所
    得稅或前條股東投資抵減之規定，擇定後不得變更。」、「
    同條第2項規定：「前項選擇適用免徵營利事業所得稅者，
    依下列規定辦理：1.屬新投資創立之事業，自其產品開始銷
    售之日或開始提供勞務之日起，連續5年內免徵營利事業所
    得稅。2.屬增資擴展之事業，『自新增設備開始作業』或『
    開始提供勞務之日起』，連續5年內就其新增所得，免徵營
    利事業所得稅。但以增資擴建獨立生產或服務單位或擴充主
    要生產或服務設備為限。」、同條第3項規定：「第2項免徵
    營利事業所得稅，得由該事業在其產品開始銷售之日或勞務
    開始提供之日起，2年內自行選定延遲開始免稅之期間；其
    延遲期間最長不得超過4年，延遲後免稅期間之始日，應為
    一會計年度之首日。」是知本件所適用被告所不爭執之行為
    時促產條例第8條之1第2項第2款規定，業已明定增資擴展事
    業體，連續5年內就其新增所得免徵營利事業所得稅之起算
    基準時點為：「自新增設備開始作業」或「開始提供勞務之
    日起」。因之，有關系爭設備免稅所得之起算，自應依循法
    律明文規定為之，始符依法行政原則，如捨法律明文於不顧
    ，反而另適用其他非法律規定之函令，即有違法律優位原則
    ，顯與法未合，應予敘明。同理，因計算免稅所得而適用免
    稅設備比時，其分母所指設備金額之起算時點亦應為開始作
    業或開始提供業務之日，此觀促產條例第8 條之1 免徵營利
    事業所得稅計算公式註四記載「其服務不滿一年者，按當年
    度服務月份占全年月份比例計算其成本」自明( 見本院卷第
    490 至495 頁背面) 。
四、經查：
  (一)本件原告所主張之系爭SMT連線設備詳如附表所示之設備（
    分別座落龜山廠、北投廠及南坎廠），其餘因非屬SMT設備
    ，認定上有所困難，原告不再爭執，合先敘明。
  (二)查系爭設備有錫膏印刷機、泛用機、SMT表面黏著系統、迴
    銲爐、SLD850Ａ吸附板機、SVP750吸附板機、SBC100PC板輸
    送帶等設備，詳如附表所示，而此等設備是否如被告所稱可
    於進口當日計入設備比例（意指可於進口日投入生產線），
    核屬事實認定問題。
  (三)經本院於96年10月24日至原告龜山廠區勘驗類似本件SMT連
    線之設備（因系爭設備年份已久，且老舊，已逾汰換年限，
    而無法提供，故經兩造同意，以當時類同之設備，為勘驗標
    的，以了解系爭設備實際作業情形）。勘驗結果：SMT作業
    流程，首先由送板機（如照片1-7所示）：將電路板透過
    送板機輸送帶逐一送至錫膏印刷機（如照片8-12所示）：
    將電路板印上錫膏，再透過輸送帶送至高速機（如照片
    16-20所示，即SMT表面黏著系統）：將電子元件快速置放在
    電路板，再送至泛用機（如照片22-27 所示）：置放電路
    板大型ＩＣ元件，再送至迴銲爐（如照片28-33所示）：
    使電路板之錫膏熔融，將零件元件與ＰＣ板結合（聯結），
    再送至收板機（如照片34-35）：成品集中處，最後再送
    至光學檢測機（如照片36-37，非系爭設備）：檢測ＰＣ
    半成品之外觀；又SMT系統需等設備到位後始能裝配電源管
    線（見勘驗筆錄照片42-46），有勘驗筆錄及現場勘驗照片
    1-46在卷足稽。
  (四)再參照參與原告多次SMT生產線建置之證人馬國華，在本院
    95年度訴字1492號之證詞（見原證附件7，原告87年度營利
    事業所得稅爭訟案件，案情除年度與本件有異，其餘與本件
    大致雷同）：(1)SMT連線設備，包括錫膏印刷機、高速機、
    泛用機、迴焊爐、置料架及輸送機必須全部到齊後，方有可
    能生產（準備程序筆錄第3頁至第4頁），(2)SMT製程中，從
    錫膏印刷、以高速機及泛用機置放零件、到以迴焊爐烘烤，
    各項設備間以輸送帶連結，製程必須一氣呵成不可中斷，亦
    不可能將一部份程序另由其他工廠處理（準備程序筆錄第4
    頁至第5 頁）。證人卓冠騏（原告87年員工）證稱：(1)設備
    進口從海關到工廠約需2 天時間，到廠後需2 至3 天的架設
    時間，然後需進行氣電工程（準備程序筆錄第7 頁第10行；
    證人馬國華證詞，同筆錄第2 頁第15至第29行），(2)SMT 設
    備入廠後，必須重新架設氣電設施，在氣電工程完成後，尚
    須進行兩週以上之測試與後續驗證，方能開始生產（證人馬
    國華證詞，準備程序筆錄第2 頁第25至第26行；證人卓冠騏
    證詞，準備程序筆錄第6 頁第28行至32行、第7 頁27行至第
    8 頁第5行）等語。均一致證述系爭設備需經相當時日安裝
    ，始能上線生產之事實，此有渠等之證詞載明在本院95年度
    訴字1492號準備程序筆錄可稽。
  (五)另查，本院95年度訴字1490號案件（原告85年度營利事業所
    得稅爭訟案件，案情除年度與本件有異外，其餘大致與本件
    雷同），曾函請國立台灣大學嚴慶齡工業發展基金會合設工
    業研究中心（下稱「慶齡中心」）就SMT生產線相關問題提
    出鑑定報告書（見原證附件6）：其鑑定報告書第2頁至第3
    頁第1點記載，SMT系統之運作，具有整線生產特性。從機板
    以錫膏印刷機塗上錫膏開始、再以置件機（高速機與泛用機
    ）置放元件、至以迴銲爐進行熱處理至錫膏固定，必須一氣
    呵成，不可能中斷，中間並需以置料架、輸送帶配合；而
    SMT主設備，包括：錫膏印刷機、置件機（高速機與泛用機
     ）、迴銲爐及相配合之置料架、輸送帶，必須全部裝置完
    成，並且完成氣電工程後方可能進行生產（鑑定報告書第4
    頁至第5 頁第3 點）。此有慶齡中心鑑定報告書附本院卷可
    稽。亦表明SMT 系統設備之運作，具有整線生產之特性，必
    須全部裝置完成，並且完成氣電工程後才可能進行生產。
  (六)據上，系爭設備應經一定安裝時程之程序始得開始運作，顯
    非進口當日即可開始作業或提供勞務之事實，洵堪認定。原
    告主張系爭設備經進口後，需經合理安裝期間並到位後始具
    備生產能力，並非進口當日即可投入生產之說詞，即非無據
    。被告主張以系爭設備之進口日期計算其免稅設備比例，既
    與查證之事實不合，自未符促產條例第8 條之1 第2 項第2
    款「自新增設備開始作業」或「開始提供勞務之日起」之規
    定，而無足憑採。
  (七)被告於勘驗時雖主張系爭設備勘驗過程中有兩個人工介入，
    並非全部使用機器設備運作等語。查系爭設備於勘驗現場縱
    發現有兩個人工介入，但查此種介入，僅佔係整個線上作業
    系統之一小部分，顯不足影響系爭設備「需整線作業生產」
    之特性。被告雖另稱SMT 生產線不一定要輸送帶、送集板機
    ，亦可能以人工運作等語，惟經現場勘驗結果，輸送帶乃線
    上作業串連所有系爭設備之必備物件，衡情可在一定之速度
    下進行電子元件之作業，並可節省人力之支出，符合一般企
    業對簡單重覆性機械動作之作業流程，與採取機械自動化生
    產系統以減低人力支出之成本控制概念，亦無不合，被告對
    此恐有誤解。
  (八)末查，原告雖無法提出系爭設備實際開始作業之日期，惟參
    酌本院95年度訴字1490號案件（原告85年度營利事業所得稅
    爭訟案件，案情除年度與本件有異外，其餘大致與本件雷同
    ），函請國立台灣大學嚴慶齡工業發展基金會合設工業研究
    中心就SMT 生產線相關問題所提出之鑑定報告書4.所載「華
    碩公司主張各項設備得使用日的合理性評估」(1)「SMT 」系
    統連線設備記載：「．．．華碩公司主張主張其購入的『
    SMT 連線設備』，必須在最後一台設備購入並完成氣電工程
    後兩週方能使用部分，本人可予贊同。而就其後所需兩週時
    間部分，雖略短於本人所知一般同級廠商所需的時間．．．
    」等語（見原證附件6 ，本院卷第342 頁），是證原告主張
    需最後一台機器設備購入後兩週才能完成系爭設備之安裝及
    可以使用等情，符合經驗法則，堪以採信。故系爭設備雖欠
    缺實際作業生產日期之證明，但仍得依業界之經驗事實探知
    其「合理之投入生產日」時間，而鑑定人既認同原告所主張
    之「合理投入生產日」，即最後一台機器設備購人後兩週，
    自可由藉此推算系爭設備合理投入生產之日期。
五、綜上，本件原告86年度2 增計算免徵營利事業稅所得適用之
    免稅設備比，其分母所涉及之3 增設備金額應自何時起算，
    依行為時促產條例第8 條之1 第2 項第2 款規定法理，應係
    「自新增設備開始作業日」起計算。原處分核計系爭設備之
    免徵營利事業稅所得適用設備比時，係採用其「進口日期」
    資為分母之設備金額之起算時點，未查明渠等設備開始作業
    之日期，自有違行為時促產條例第8 條之1 第2 項第2 款規
    定之法理，其因而核算之課稅金額自有違誤，訴願決定未予
    糾正，仍予維持，亦有未合，應予撤銷訴願決定及原處分(
    復查決定) 關於原告爭執起算日期所影響之免稅金額部分，
    由原處分機關重為適法之處分，以昭折服。
六、本件判決基礎已經明確，兩造其餘主張或陳述，與判決結果
    無影響，不再一一論述。
據上論結，本件原告之訴為有理由，爰依行政訴訟法第98條第1
項前段，判決如主文。
中    華    民    國    97    年     3    月    6     日
                臺北高等行政法院第六庭
                          審判長法  官  林  文  舟
                                法  官  許  瑞  助
                                法  官  陳  鴻  斌
上為正本係照原本作成。
如不服本判決，應於送達後20日內向本院提出上訴狀並表明上訴
理由，如於本判決宣示後送達前提起上訴者，應於判決送達後20
日內補提上訴理由書（須按他造人數附繕本）。
中    華    民    國    97    年     3    月   10     日
                                書記官  陳  清  容


司法院資訊處製作；財團法人民間司法改革基金會備份。
